---
title: "Tarea 3"
output: html_notebook
---

Consideramos una versión simple del modelo para predicción 
de precios de casas.

```{r, message=FALSE}
library(tidyverse)
library(tidymodels)
library(workflowsets)
source("./R/casas_traducir_geo.R")
```


```{r, message=FALSE}
set.seed(83)
casas_split <- initial_split(casas |> filter(condicion_venta == "Normal"), 0.85)
# preparar split entrena y validación
muestras_split <- manual_rset(list(casas_split), "split_validación")
# datos de entrenamiento
entrena <- training(casas_split)
```


```{r}
# base
receta_1 <- recipe(precio_miles ~ area_hab_m2, data = entrena)
# agregar como dummy calidad general
receta_2 <- recipe(precio_miles ~ area_hab_m2 + calidad_gral, 
                   data = entrena) 
# agregar interaccion calidad-area
receta_3 <- receta_2 |> 
  step_interact( ~ area_hab_m2:calidad_gral)
```

```{r}
modelo_lineal <- linear_reg()
```

```{r}
# podemos examinar varias combinaciones de preprocesamiento y modelos
conjunto_wf <- workflow_set(
  preproc = list(base = receta_1, 
                con_calidad = receta_2,
                interaccion = receta_3),
  models = list(lineal = modelo_lineal),
  cross = TRUE
)
```

```{r}
mis_metricas <- metric_set(rmse, mae)
resultados <- conjunto_wf |> 
  workflow_map("fit_resamples", 
               resamples = muestras_split, 
               metrics = mis_metricas)
```

```{r}
# extraer de 
resultados |> select(wflow_id, result) |> 
  unnest(c(result)) |> 
  unnest(c(.metrics)) |> 
  filter(.metric == "rmse") |> 
  select(wflow_id, id, .metric, .estimate)
```

**Pregunta 1**: ¿Cuál es el modelo que se desempeña mejor? 
**Pregunta 2**: ¿Cuántas entradas tiene cada modelo? (tip: puedes usar juice(prep(receta)) por ejemplo).

Haz una gráfica que muestre cómo funciona el modelo con interacciones,
y comparalo con el modelo sin interacciones. Puedes comenzar con 
este código:

```{r}
datos_grafica <- crossing(area_hab_m2 = quantile(entrena$area_hab_m2, seq(0, 1, 0.1)),
                          calidad_gral = seq(2, 10))
wflow_1 <- extract_workflow(resultados, "con_calidad_lineal") |> 
  finalize_workflow(parameters = list()) |> 
  fit(entrena)

preds_tbl <- predict(wflow_1, datos_grafica) |> 
  bind_cols(datos_grafica)
ggplot(preds_tbl, aes(x = area_hab_m2, y = .pred, 
                      colour = calidad_gral, group = calidad_gral)) + 
  geom_line()
```

**Pregunta 3**: repite para los otros modelos para entender cómo
funcionan las predicciones de cada uno. 

**Pregunta 4** (Más difícil) Prueba agregando un término no lineal
a calidad general. ¿Qué tanto mejora el modelo en términos de 
error? ¿Cuántas entradas tiene este modelo? 
¿Qué diferencia ves en las predicciones de este modelo con respecto a los
anteriores? 

```{r}
receta_4 <- receta_2 |> 
  step_poly(calidad_gral, degree = 2) |> 
  step_interact( ~ area_hab_m2:starts_with("calidad_gral"))
```

