# Principios de aprendizaje supervisado

```{r, include = FALSE}
ggplot2::theme_set(ggplot2::theme_minimal(base_size = 13))
cbb_palette <- c("#000000", "#E69F00", "#56B4E9", "#009E73", "#F0E442", "#0072B2", "#D55E00", "#CC79A7")
scale_colour_discrete <- function(...) {
  ggplot2::scale_colour_manual(..., values = cbb_palette)
}
```

En esta sección examinaremos algunos principios teóricos y de metodología
para el aprendizaje supervisado.

## Población y pérdida

Supongamos que tenemos una población grande de observaciones
potenciales:

$$(x_1, x_2, \ldots, x_p, y) $$

Y para esa población nos interesa predecir una variable respuesta $y$ numérica en 
términos de
variables de entrada disponibles $x = (x_1,x_2,\ldots, x_p)$:

$$(x_1, x_2, \ldots, x_p) \to y$$

El proceso que produce la salida $y$ a partir
de las entradas es típicamente muy complejo y dificíl de describir de
forma mecanística (por ejemplo, el ingreso dadas características de los hogares).

### Ejemplo {-}

Para ilustrar
esta discusión teórica, consideraremos datos simulados. La población está dada
por el siguiente proceso generador de datos:

```{r, message = FALSE}
library(tidyverse)
library(tidymodels)
library(patchwork)
library(gt)
genera_datos <- function(n = 500, tipo = NULL){
  dat_tbl <- tibble(nse = runif(n, 0, 100)) |>
    mutate(estudio_años = floor(rnorm(n, 1.5 * sqrt(nse), 1))) |>
    mutate(estudio_años = pmax(0, pmin(17, estudio_años))) |> 
    mutate(habilidad = rnorm(n, 100 + 0.1 * nse, 1)) |> 
    mutate(z = 100 + (habilidad/100) * ( 20 * nse + 5 * (estudio_años))) |> 
    mutate(ingreso = pmax(0, 0.2*(z + rnorm(n, 0, 150))))
  obs_tbl <- dat_tbl |> 
    mutate(tipo = tipo, id = 1:n)
  obs_tbl |> select(id, tipo, x = estudio_años, y = ingreso)
}
```



Tenemos una sola entrada y una respuesta numérica, y una muestra se ve como sigue:

```{r, fig.width=4, fig.height=3}
set.seed(1234)
datos_tbl <- genera_datos(n = 500, tipo = "entrena")
ggplot(datos_tbl, aes(x = x, y = y)) + geom_jitter(width = 0.3) +
  xlab("Años de estudio") + ylab("Ingreso anual (miles)")
```

---

Buscamos construir una función $f$ tal que si observamos
cualquier $x = (x_1, x_2, \ldots, x_p) \to y$, entonces nuestra predicción es

$$\hat{y} = f(x_1, x_2, \ldots, x_p) = f(x).$$
Con esta regla o algoritmo $f$ queremos **predecir** con buena precisión 
el valor de $y$. Esta $f$, como explicamos antes, puede ser producida de muy distintas
maneras (experiencia, reglas a mano, datos, etc.) 

Nuestra primera tarea es definir qué quiere decir _predecir con buena precisión_.

Para hacer esto tenemos que introducir una medida del error, que llamamos en
general **función de pérdida**. 

```{block2, type='comentario'}
**Función de pérdida y error de predicción**

Si el verdadero valor observado es $y$ y nuestra
predicción es $f(x)$, denotamos la  pérdida asociada a esta observación como
$$L(y, f(x))$$
Para medir el desempeño 
general de la regla $f$, consideramos su valor
esperado, el **error de predicción**, que es el promedio sobre toda la población:

$$Err(f) = E[L(y, f(x))]$$  

Este es el error que obtendríamos promediando las pérdidas sobre **toda** la población
de interés.  
```


**Observación**: Para fijar ideas, podríamos usar por ejemplo la pérdida absoluta 
$L(y, f(x)) = |y - f(x)|$  o la pérdida cuadrática  $L(y, f(x)) = (y - f(x))^2$. 

**Al menos en teoría**, podemos encontrar una $f$ que minimiza esta pérdida:

```{block2, type='comentario'}
Para una población dada, el predictor óptimo (teórico) es

$$f^* = \underset{f}{\mathrm{argmin}} E[L(y, f(x))].$$
  
Es decir: el mínimo error posible que podemos obtener es $Err(f^*)$. Para cualquier
otro predictor $f$ tenemos que $Err(f)$ \geq $Err(f^*)$
```
  
Por ejemplo si usamos la pérdida cuadrática $L(y, f(x)) = (y - f(x))^2$, entonces
puede mostrarse que

$$f^*(x) = E(y | x)$$
de forma que $f^*$ es la media condicional de la $y$ dado que sabemos que las entradas
son $x$. Si usáramos la pérdida absoluta $L(y, f(x)) = |y - f(x)|$ entonces
$$f^*(x) = \textrm{mediana}(y|x).$$
Distintas funciones de pérdida dan distintas soluciones teóricas. Por ejemplo,
si existen valores atípicos en $y$ producidos por errores de registro o medición,
usar la pérdida absoluta puede dar mejores resultados que la cuadrática, que tiende
a dar mayor peso a errores grandes.

**Observaciones**: 

- Podemos ver nuestra tarea entonces como una de ajuste de curvas: queremos aproximar tan bien como sea posible la función $f^*(x)$.
- No es simple decidir qué función de pérdida debería utilizarse
para un problema dado de predicción.  
Generalmente es una combinación de 
costos/beneficios del problema que tratamos, conveniencia computacional, y 
cómo se comportan los errores de nuestros predictores bajo distintas pérdidas.
- Muchas veces es mejor considerar el problema de selección de la pérdida desde
dos ángulos: el primero es computacional y de propiedades de la predicción, y el
segundo tiene que ver con costos y beneficios asociados al problema que queremos
resolver. Para el primero, alguna de las pérdidas estándar (como  las que 
vimos arriba, cuadrática y absoluta, ologarítmica) es usualmente suficiente. En el segundo
enfoque, el análisis es generalmente involucra más aspectos particulares del problema
y generalmente tiene que hacerse de manera ad-hoc.


### Ejemplo {-}

Supongamos que nos interesa minimizar la pérdida cuadrática. Si tomamos
una muestra muy grande (para este problema), podemos aproximar la predicción óptima directamente.
Abajo graficamos nuestra muestra chica de datos junto con una
buna aproximación del predictor óptimo:

```{r, fig.width=5, fig.height=3}
poblacion_tbl <- genera_datos(n = 50000, tipo = "poblacion")
# calcular óptimo
preds_graf_tbl <- poblacion_tbl |> 
  group_by(x) |> # condicionar a x
  summarise(.pred = mean(y)) |> # mediana, pues usamos pérdida absoluta
  mutate(predictor = "_óptimo")
# graficar con una muestra grande
ggplot(datos_tbl, aes(x = x)) +
  geom_jitter(aes(y = y), colour = "red") + 
  geom_line(data = preds_graf_tbl, aes(y = .pred, colour = predictor), size = 1.1) +
  xlab("Años de estudio") + ylab("Ingreso anual (miles)")
```

## Estimando el desempeño y datos de prueba

Para obtener una estimación de la pérdida para una función $f$ que usamos
para hacer predicciones, podemos
tomar una muestra de datos del proceso generador:

$${\mathcal T} = \{(\mathbf{x}^{(1)}, \mathbf{y}^{(1)}), (\mathbf{x}^{(2)}, \mathbf{y}^{(2)}), \ldots, (\mathbf{x}^{(m)}, \mathbf{y}^{(m)})\},$$

Compararíamos entonces las respuestas observadas $\mathbf{y^{(i)}}$ con las
predicciones $f(\mathbf{x^{(i)}})$. Ahora resumimos evaluando
el error promedio sobre los datos de prueba. El **error de prueba** de $f$ es

$$ \widehat{Err}(f) = \frac{1}{m} \sum_{i=1}^m L(\mathbf{y}^{(i)} , f(\mathbf{x}^{(i)}))$$
Por ejemplo, si usamos la pérdida cuadrática, 

$$ \widehat{Err}(f) = \frac{1}{m} \sum_{i=1}^m (\mathbf{y}^{(i)} - f(\mathbf{x}^{(i)})^2$$
Si $m$ es grande, entonces tenemos por la ley de los grandes números que
$$Err(f) \approx \widehat{Err} (f)$$
Podemos también estimar el error de estimación de $\widehat{Err}(f)$ con 
técnicas estándar, por ejemplo bootstrap o aproximación normal.

**Obervación**: nótese que en estos cálculos no es necesario hacer ningún supuesto
acerca de $f$, que en este argumento está fija y **no** utiliza la muestra
de prueba. 


### Ejemplo: óptimo {-}

Supongamos que $f$ es el predictor óptimo que obtuvimos arriba (pero esto aplica
para cualquier otra función $f$ que usemos para hacer predicciones). Tomamos una
muestra de prueba, y evaluamos usando la raíz de la pérdida cuadrática media:


```{r}
prueba_tbl <- genera_datos(n = 2000, tipo = "prueba")
eval_tbl <- prueba_tbl |>  
  left_join(preds_graf_tbl, by = "x") 
resumen_tbl <- eval_tbl |>  
  group_by(predictor, tipo) |> 
  rmse(truth = y, estimate = .pred) 
fmt_resumen <- function(resumen_tbl){
  resumen_tbl |> 
    select(-.estimator) |> 
    pivot_wider(names_from = tipo, values_from = .estimate) |> 
    gt() |> 
    fmt_number(where(is_double), decimals = 0)
}
fmt_resumen(resumen_tbl)
```

Este es nuestro error de prueba. Como la muestra de prueba no es muy grande,
podríamos usar un método estándar para estimar su precisión, por ejemplo con bootstrap. 


### Ejemplo: regla {-}

Ahora probemos con otro predictor, por ejemplo, supongamos que estamos usando
la regla de "cada año de escolaridad aumenta ingresos potenciales en 20 unidades", 
un predictor construido con reglas manuales que es

```{r}
f_regla <- function(x){
  20 * x
}
```

Abajo lo graficamos en comparación con el modelo óptimo:

```{r, fig.width=5, fig.height=3}
años_x <- tibble(x = seq(0, 17, by = 0.5))
preds_regla_tbl <- años_x |> 
  mutate(.pred = f_regla(x), predictor = "regla")
preds_graf_tbl <- bind_rows(preds_regla_tbl, preds_graf_tbl)
ggplot(datos_tbl, aes(x = x)) +
  geom_point(aes(y = y), colour = "red", alpha = 0.2) +
  geom_line(data = preds_graf_tbl, aes(y = .pred, colour = predictor), size = 1.1) 
```

```{r}
eval_tbl <- prueba_tbl |>  
  left_join(preds_graf_tbl, by = "x") 
resumen_tbl <- eval_tbl |>  
  group_by(predictor, tipo) |> 
  rmse(truth = y, estimate = .pred) 
fmt_resumen(resumen_tbl)
```

 
Observa que el error es
considerablemente mayor que el error que obtuvimos con el predictor óptimo del ejemplo anterior.
Quisiéramos buscar algoritmos que tengan mejor desempeño *aprendiendo* de datos 
anteriores.


## Aprendizaje supervisado {#aprendizaje}

En aprendizaje supervisado, buscamos construir la función $f$ de manera
automática usando datos. Supongamos entonces que tenemos un conjunto de datos *etiquetados*
(sabemos la $y$ correspondiente a cada $x$):

$${\mathcal L}=\{ (x^{(1)},y^{(1)}),(x^{(2)},y^{(2)}), \ldots, (x^{(N)}, y^{(N)}) \}$$

que llamamos **conjunto de entrenamiento**.

Un **algoritmo de aprendizaje** (**aprender** de los datos)
es una regla que asigna a cada conjunto de
entrenamiento ${\mathcal L}$ una función $\hat{f}$:

$${\mathcal L} \to \hat{f} = f_{\mathcal L} $$

Una vez que construimos la función $\hat{f}$, podemos hacer predicciones.

El desempeño del predictor particular $\hat{f}$ se mide igual que antes: 
observamos otra muestra ${\mathcal T}$, que llamamos **muestra de prueba**,

$${\mathcal T} = \{(\mathbf{x}^{(1)}, \mathbf{y}^{(1)}), (\mathbf{x}^{(2)}, \mathbf{y}^{(2)}), \ldots, (\mathbf{x}^{(m)}, \mathbf{y}^{(m)})\},$$

y calculamos el **error de prueba**. Si suponemos que $m$ es suficientemente grande:

$$ \widehat{Err}(\hat{f}) = \frac{1}{m} \sum_{i=1}^m L(\mathbf{y}^{(i)} , \hat{f}(\mathbf{x}^{(i)})) $$

 es una buena aproximación del error de predicción $Err(\hat{f})$.

Adicionalmente, definimos otra cantidad de menor interés,
el **error de entrenamiento**, como 

$$\overline{err} = \frac{1}{N}\sum_{i=1}^N L(y^{(i)} , \hat{f}(x^{(i)})).$$
que es una medida de qué tan bien se ajusta a $\hat{f}$ a los datos con los
que se entrenó $\hat{f}$. Usualmente
esta cantidad no es apropiada para medir el desempeño de un predictor, pues
el algoritmo $\hat{f}$ incluye las "respuestas" $y_i$ en su construcción, de
forma que tiende a ser una estimación optimista del error de predicción.




### Ejemplo: vecinos más cercanos {-}

Consideremos usar un método de $k$-vecinos más cercanos para resolver este problema.
Este método es simple: si queremos hacer una predicción en las entradas $x$, 
buscamos los puntos de entrenamiento con entradas $x^{(i)}$ más cercanas a $x$,
que denotamos como $N_k(x)$. Tomamos las $y$ correspondientes a estas $x$ y las usamos
para hacer nuestra predicción:

$$f_2(x) = \frac{1}{k}\sum_{x^{(i)} \in N_k(x)} y^{(i)}$$

Primero obtendremos una muestra de entrenamiento:

```{r}
set.seed(12)
entrena_tbl <- genera_datos(n = 20, tipo = "entrena")
```


En nuestro ejemplo, en lugar de usar un número fijo de vecinos, utilizaremos
10% de los datos más cercanos al punto donde queremos predecir:

```{r}
# modelo
modelo_kvecinos <- nearest_neighbor(neighbors = nrow(entrena_tbl) * 0.1, 
                                    weight_func = "gaussian") |> 
  set_mode("regression") |> 
  set_engine("kknn")
# preprocesamiento
receta <- recipe(y ~ x, data = entrena_tbl |> select(x, y))
# flujo
flujo <- workflow() |> 
  add_recipe(receta) |> 
  add_model(modelo_kvecinos)
# Ajustamos flujo
flujo_ajustado_vecinos <- fit(flujo, entrena_tbl)
```

Hacemos predicciones y calculamos el error:


```{r}
eval_tbl <- bind_rows(prueba_tbl, entrena_tbl) 
resumen_vmc_tbl <- 
  predict(flujo_ajustado_vecinos, eval_tbl) |> 
  mutate(predictor = "vecinos") |> 
  bind_cols(eval_tbl) |> 
  group_by(predictor, tipo) |> 
  rmse(truth = y, estimate = .pred) 
fmt_resumen(resumen_vmc_tbl)
```

El error de prueba, que es el que nos interesa hacer chico, es considerablemente
grande. Si graficamos podemos ver el problema:

```{r, fig.width=5, fig.height=3}
preds_vmc <- predict(flujo_ajustado_vecinos, años_x) |> 
  bind_cols(años_x) |> mutate(predictor = "vecinos")
preds_graf_tbl <- bind_rows(preds_vmc, preds_graf_tbl |> filter(predictor == "_óptimo"))
g_1 <- ggplot(entrena_tbl, aes(x = x)) +
  geom_line(data = preds_graf_tbl |> filter(predictor != "regla"), 
            aes(y = .pred, colour = predictor), size = 1.1) +
  geom_point(aes(y = y), colour = "red") +
  labs(subtitle = "Óptimo vs ajustado")
g_1
```

Donde vemos que este método intenta interpolar los datos, capturando ruido y 
produciendo variaciones que lo alejan del modelo óptimo. Esto lo notamos en lo
siguiente:

- Hay una brecha grande entre el error de entrenamiento y el error predictivo.
- Esta estimación de vecinos más cercanos es muy dependiente de la muestra
de entrenamiento que obtengamos, pues intenta casi interpolar los datos. Esto
sugiere alta variabilidad de las predicciones dependiendo de la muestra particular
de entrenamiento que utilizamos.
- Decimos que este predictor está *sobreajustado*.

### Ejemplo: regresión lineal {-}

Ahora intentaremos con un modelo lineal. En este caso, utilizamos un predictor
de la forma

$$f(x) = \beta_0 + \beta_1x$$
Usamos la muestra de entrenamiento para encontrar la $\beta_0$ y $\beta_1$ que 
minimizar el error sobre los datos disponibles de entrenamiento, lo cual es un problema
de optimización relativamente fácil. Usamos entonces
$$\hat{f}(x) =\hat{\beta}_0 + \hat{\beta}_1 x$$
para hacer nuestras predicciones.

```{r}
modelo_lineal <- linear_reg() |> 
  set_mode("regression") |> 
  set_engine("lm")
flujo_lineal <- workflow() |> 
  add_recipe(receta) |> 
  add_model(modelo_lineal)
# Ajustamos
flujo_ajustado_lineal <- fit(flujo_lineal, entrena_tbl)
```

Hacemos predicciones y calculamos el error:

```{r}
eval_tbl <- bind_rows(prueba_tbl, entrena_tbl) 
resumen_lineal_tbl <- 
  predict(flujo_ajustado_lineal, eval_tbl) |> 
  mutate(predictor = "lineal") |> 
  bind_cols(eval_tbl) |> 
  group_by(predictor, tipo) |> 
  rmse(truth = y, estimate = .pred) 
fmt_resumen(bind_rows(resumen_vmc_tbl, resumen_lineal_tbl))
```

Y el desempeño de este método es mejor que vecinos más cercanos (ver columna
de prueba). 

```{r, fig.width=5, fig.height=3}
preds_1 <- predict(flujo_ajustado_lineal, tibble(x = 0:17)) |> 
  bind_cols(tibble(x = 0:17, predictor = "lineal"))
preds_graf_tbl <- bind_rows(preds_1, preds_graf_tbl)
g_1 <- ggplot(datos_tbl, aes(x = x)) +
  geom_point(aes(y = y), colour = "red", alpha = 0.1) +
  geom_line(data = preds_graf_tbl |> filter(predictor %in% c("_óptimo", "lineal")), 
            aes(y = .pred, colour = predictor), size = 1.1) +
  labs(subtitle = "Óptimo vs ajustado")
g_1
```

En este caso:

- No hay brecha tan grande entre el error de entrenamiento y el error predictivo
- Observamos patrones claros de desajuste: el predictor lineal no captura
el patrón curvo que presentan los datos: en la parte media de las $x$ tiende
a producir predicciones demasiado altas y lo contario ocurre en los extremos
- Decimos que esté modelo presenta *subajuste*.

## Entendiendo el error de predicción

Estos dos ejemplos de predictores tienen mal desempeño (comparado
con el óptimo por distintas razones. Para entender qué pasa, consideramos
los residuales de cada ajuste, para un caso de prueba:

$$\mathbf{y} - \hat{f}(\mathbf{x})$$
Esta cantidad puede tener un valor positivo o negativo grande, lo que indica errores grandes.
Sea $f^*$ el predictor óptimo que explicamos arriba. Entonces, en primer lugar:

$$\mathbf{y} - \hat{f}(\mathbf{x}) = \underbrace{(f^* (\mathbf{x}) - \hat{f}(\mathbf{x}))}_\text{reducible} + \underbrace{(\mathbf{y}- f^*(\mathbf{x}))}_\text{irreducible}.$$
donde vemos que si las dos cantidades de la derecha están cercanas a cero, entonces
el residual es cercano a cero (la predicción es precisa):

- **Error irreducible**: no depende de nuestro algoritmo, sino de la información que tenemos
en $x$ para predecir $y$. Si queremos hacer esté error más chico, necesitamos incluir otras variables $x$ relevantes para predecir $y$.
- **Error reducible**: qué tan lejos nuestro método está del óptimo. Podemos mejorar
este error seleccionando nuestra muestra de entrenamiento y método de predicción $\hat{f}$ de manera adecuada.

En nuestros dos ejemplos anteriores, el error reducible era considerablemente grande
(como podemos verificar comparando con el predictor óptimo, que sólo sufre de error
irreducible). Pero la razón por la que ese error reducible es grande es diferente en cada
caso. 

Para explicar la diferencia, podemos considerar $f_{lim},$ el predictor que obtendríamos
con nuestro método si ajustáramos nuestro método *con la población completa*, de 
manera que $\hat{f}\to f_{\lim}$ cuando el tamaño de la muestra de entrenamiento
se hace muy grande. 

Podemos refinar nuestra descomposición y escribir:

$$\mathbf{y} - \hat{f}(\mathbf{x}) = \underbrace{f^* (\mathbf{x}) - f_{\lim}(\mathbf{x})}_\text{sesgo} + 
  \underbrace{f_{\lim}(\mathbf{x}) - \hat{f}(\mathbf{x})}_\text{variabilidad} + 
  \underbrace{y - f^*(\mathbf{x})}_\text{irreducible}$$

El error reducible ahora se descompone en dos partes:

- El **sesgo** o subajuste: que se debe a la incapacidad de nuestro modelo
de capturar la forma del predictor óptimo, incluso conociendo toda la población. Este término
no depende de la muestra de entrenamiento: depende de la capacidad de nuestro método
para aprender en condiciones ideales.
- La **variabilidad** o error de estimación o sobreajuste: este error resulta
de que tenemos información limitada de la población, y nuestro ajuste se aleja
de lo que obtendríamos con información completa. Esta parte del error varía
dependiendo de la muestra particular de entrenamiento que utilizamos.

En nuestros dos ejemplos, intuímos que vecinos más cercanos sufre más de variabilidad
o sobreajuste y regresión lineal de sesgo. Podemos verificar viendo qué pasa con
los dos métodos cuando los entrenamos con la población completa.

## Ejemplo: fuentes de error

Vamos a ver qué sucede con nuestros dos métodos si utilizamos una muestra grande:

```{r}
muestra_grande_tbl <- sample_n(poblacion_tbl, 10000) |> 
  mutate(tipo = "entrena")
modelo_kvecinos <- nearest_neighbor(neighbors = nrow(muestra_grande_tbl) * 0.10, 
                                    weight_func = "gaussian") |> 
  set_mode("regression") |> 
  set_engine("kknn")
# Ajustamos (no es necesario usar la población completa para este ejemplo)
flujo_vecinos <- workflow() |> 
  add_recipe(receta) |> 
  add_model(modelo_kvecinos)
flujo_ajustado_vecinos_limite <- fit(flujo_vecinos, muestra_grande_tbl)
flujo_ajustado_lineal_limite <- fit(flujo_lineal, muestra_grande_tbl)

eval_tbl <- bind_rows(prueba_tbl, muestra_grande_tbl)
resumen_vecinos_lim_tbl <- 
  predict(flujo_ajustado_vecinos_limite, eval_tbl) |> 
  mutate(predictor = "vecinos_limite") |> 
  bind_cols(eval_tbl) |> 
  group_by(predictor, tipo) |> 
  rmse(truth = y, estimate = .pred) 
resumen_lineal_lim_tbl <- 
  predict(flujo_ajustado_lineal_limite, eval_tbl) |> 
  mutate(predictor = "lineal_limite") |> 
  bind_cols(eval_tbl) |> 
  group_by(predictor, tipo) |> 
  rmse(truth = y, estimate = .pred) 
fmt_resumen(bind_rows(resumen_vmc_tbl, resumen_lineal_tbl, resumen_vecinos_lim_tbl, resumen_lineal_lim_tbl) |> arrange(predictor))
```

¿Qué patrones ves en esta tabla? Podemos también graficar para entender mejor
qué está pasando:

```{r, fig.width=9, fig.height=3}
preds_1 <- predict(flujo_ajustado_vecinos_limite, tibble(x = 0:17)) |> 
  bind_cols(tibble(x = 0:17, predictor = "vecinos_limite"))
preds_2 <- predict(flujo_ajustado_lineal_limite, tibble(x = 0:17)) |> 
  bind_cols(tibble(x = 0:17, predictor = "lineal_limite"))
preds_graf_tbl <- bind_rows(preds_1, preds_2, preds_graf_tbl) |> 
  mutate(predictor = factor(predictor))
g_1 <- ggplot(datos_tbl, aes(x = x)) +
  geom_line(data = preds_graf_tbl |> 
            filter(str_detect(predictor, "vecinos|_óptimo")), 
            aes(y = .pred, colour = predictor), size = 1.1) +
  labs(subtitle = "Vecinos") 
g_2 <- ggplot(datos_tbl, aes(x = x)) +
  geom_line(data = preds_graf_tbl |> 
            filter(str_detect(predictor, "lineal|_óptimo")), 
            aes(y = .pred, colour = predictor), size = 1.1) +
  labs(subtitle = "Lineal") 
g_1 + g_2 
```

Esto quiere decir que:

-  Nuestro método de vecinos más cercanos no tiene errores por sesgo, sino más
bien por sobreajuste o variabilidad.
- Nuestro método lineal no tiene mucha variabilidad (el estimado con una muestra
grande es casi igual al de la muestra de entrenamiento), sino más bien
por sesgo

- El error por sesgo se reduce usando métodos más flexibles o menos
restringidos que puedan capturar patrones claros en los datos. 
- Para reducir la variabilidad podemos usar métodos más simples o restringidos
que no capturen tanto ruido. Aumentar la muestra de entrenamiento puede ayudar
también.
- El error irreducible se puede reducir incorporando información adicional relevante
a las entradas.

¿Qué cosas aumentan o disminuyen la complejidad de nuestro predictor?

- Quitar variables reduce la complejidad, pero potencialmente aumenta el sesgo y
el error irreducible.
- Agregar variables derivadas puede reducir el sesgo y el error irreducible, 
pero también puede incrementar la variabilidad o el sobreajuste.
- Restringir el ajuste de alguna forma o penalizar predictores poco creíbles
reduce la variabilidad, pero aumenta el sesgo.
- Usar métodos más complicados en general o con más parámetros puede reducir el
sesgo, pero quizá también aumenta el sobreajuste.


## Agregando más información y error irreducible

Podemos ver qué sucede cuando tenemos disponibles más variables
relevantes. En este caso, probaremos con dos entradas:

```{r}
genera_datos_2 <- function(n = 500, tipo = NULL){
  dat_tbl <- tibble(nse = runif(n, 0, 100)) |>
    mutate(estudio_años = floor(rnorm(n, 1.5 * sqrt(nse), 1))) |>
    mutate(estudio_años = pmax(0, pmin(17, estudio_años))) |> 
    mutate(habilidad = rnorm(n, 100 + 0.1 * nse, 1)) |> 
    mutate(z = 100 + (habilidad/100) * ( 20 * nse + 5 * (estudio_años))) |> 
    mutate(ingreso = pmax(0, 0.2*(z + rnorm(n, 0, 150))))
  obs_tbl <- dat_tbl |> 
    mutate(tipo = tipo, id = 1:n)
  obs_tbl |> select(id, tipo, x_1 = estudio_años, x_2 = nse,  y = ingreso)
}
```

```{r}
entrena_tbl <- genera_datos_2(20, tipo = "entrena")
prueba_tbl <- genera_datos_2(500, tipo = "prueba")
receta_2 <- recipe(y ~ x_1 + x_2, data = entrena_tbl)
flujo_lineal <- workflow() |> 
  add_recipe(receta_2) |> 
  add_model(modelo_lineal)
# Ajustamos
flujo_ajustado_lineal <- fit(flujo_lineal, entrena_tbl)
predict(flujo_ajustado_lineal, bind_rows(entrena_tbl, prueba_tbl)) |> 
  bind_cols(bind_rows(entrena_tbl, prueba_tbl)) |>
  group_by(tipo) |> 
  rmse(truth = y, estimate = .pred) |> gt() |> 
  fmt_number(.estimate, decimals = 1)
```

Y vemos cómo inmediatamente redujimos el error de predicción: en este caso, aunque 
la variabilidad aumentó un poco (tenemos más parámetros que estimar vs 
el modelo con una sola variable), la reducción en el sesgo y en el error irreducible es
tan grande que el desempeño es muy superior. Examina el caso de vecinos más cercanos.

## Acerca de la estimación del error de predicción

Cuando usamos una muestra de prueba limitada, podemos evaluar
la precisión de nuestra estimación del error de predicción usando por ejemplo el bootstrap.
En nuestro ejemplo anterior podríamos hacer los siguiente:

```{r}
library(infer)
preds <- predict(flujo_ajustado_lineal, bind_rows(prueba_tbl)) |> 
  bind_cols(prueba_tbl) 
preds |> 
  generate(reps = 1000, type = "bootstrap") |> 
  group_by(replicate, tipo) |> 
  rmse(truth = y, estimate = .pred) |> 
  select(replicate, tipo, stat = .estimate) |>
  get_ci(level = 0.90) |> 
  gt() |> fmt_number(where(is_double), decimals = 1)
```



## Resumen


```{block2, type='comentario'}
La **tarea fundamental del análisis supervisado** es:

- Usando datos de entrenamiento ${\mathcal L}$, construimos una funcion $\hat{f}$ para predecir. Estas
funciones se ajustan usualmente intentando estimar directamente el predictor óptimo $f^*(x)$ (si lo conocemos teóricamente), o indirectamente intentando minimizar la pérdida sobre el conjunto de entrenamiento.
- Si observamos nuevos valores $\mathbf{x}$, nuestra predicción es $\hat{y} = \hat{f}(\mathbf{x})$.
- Buscamos que cuando observemos **nuevos** casos para predecir, nuestro error de predicción
sea bajo en promedio ($Err$ sea bajo).
- Usualmente estimamos $Err$ mediante una muestra de prueba o validación ${\mathcal T}$.
- Nos interesan métodos de construir $\hat{f}$ que produzcan errores de predicción bajos.
```



- Nótese que el error de entrenamiento se calcula sobre la muestra ${\mathcal L}$
que se usó
para construir $\hat{f}$, mientras que el error de predicción se estima usando
una muestra independiente ${\mathcal T}$.
- $\hat{Err}$ es una estimación razonable de el error de predicción $Err$ 
(por ejemplo, $\hat{Err} \to Err$ cuando el tamaño de la muestra de prueba
crece), pero $\overline{err}$ típicamente es **una estimación mala del error de
predicción**.

```{block2, type="comentario"}
**Reduciendo el error de predicción**

Para reducir el error de predicción, podemos:
  
1. Incluir variables relevantes que reduzcan el error irreducible
2. Reducir variabilidad usando métodos más estables o menos complejos
3. Reducir sesgo usando métodos más flexibles 
4. Usar métodos con la estructura adecuada para el problema

Generalmente 2 y 3 están en contraposición, a lo que muchas veces se le llama
**equilibrio de varianza y sesgo**. Los puntos 1 y 4 generalmente mejoran los resultados
reduciendo tanto sesgo como variabilidad.
```




## Qué cosas no veremos en este curso

En este curso nos concentraremos en la construcción, evaluación y mejora de 
modelos predictivos. Para que estas ideas funcionen en problemas reales, hay
más aspectos a considerar que no discutiremos con detalle (y muchas veces son
considerablemente más difíciles de la teoría y los algoritmos):



- Para entender exactamente cuál es **el problema** que queremos resolver
se requiere trabajo analítico considerable, y también trabajo en entender
aspectos del área o negocio donde nos interesa usar aprendizaje máquina. Muchas
veces es fácil resolver un problema muy preciso, que tenemos a la mano,
pero que más adelante nos damos cuenta de que no es útil.

- Estos dos puntos incluyen indentificar las **métricas** que queremos mejorar,
lo cual no siempre se claro. Optimizar métricas incorrectas es poco útil en el
mejor de los casos, y en los peores pueden causar daños. Evitar esto requiere
monitoreo constante de varios aspectos del funcionamiento de nuestros modelos y sus
consecuencias.

- ¿Cómo poner en **producción** modelos y mantenerlos? Un flujo apropiado de trabajo,
y de entrenamiento continuo puede ser la diferencia entre entre un modelo exitoso o uno
que se vuelve fuente de dificultades y confusión.



