# Incertidumbre en clasificación

En los problemas de clasificación generalmente no conseguimos clasificación perfecta,
y buscamos que nuestras probabilidades estimadas expresen qué grado de confianza tenemos
en que ocurra cada categorías. Para lograr esto, necesitamos checar que las probabilidades
que producimos expresan esta incertidumbre correctamente, y no son simplemente *scores*
de creencia de que una clase u otra va a ocurrir. 

En esta sección trataremos de cómo checar estas probabilidades, y qué técnicas podemos
usar para expresar confiablemente (y con supuestos mínimos) incertidumbre al hacer predicciones de clase.

```{r, include = FALSE}
ggplot2::theme_set(ggplot2::theme_minimal(base_size = 13))
knitr::opts_chunk$set(fig.width=4, fig.height=3) 
cbb_palette <- c("#000000", "#E69F00", "#56B4E9", "#009E73", "#F0E442", "#0072B2", "#D55E00", "#CC79A7")
scale_colour_discrete <- function(...) {
  ggplot2::scale_colour_manual(..., values = cbb_palette)
}
```

## Calibración de probabilidades

En un principio podemos considerar
las probabilidades estimadas en nuestros predictores 
como *scores* que califican qué tan creíble es que
una observación particular sea de una categoría o clase dada. Sin embargo,
quisiéramos interpretarlas también de manera frecuentista, como frecuencia
relativa de ocurrencia de eventos a largo plazo. Esto nos permite utilizarlas en
procesos *downstream* y en la toma de decisiones de manera más efectiva.

Por ejemplo,
en pronósticos meteorológicos, todos los días expresan una probabilidad de lluvia. Resulta ser que entre aquellos días donde los metereológos dicen que hay 10% de lluvia, en 1 de cada 10 llueve en realidad. Entre aquellos días donde dicen que hay 90% de probabilidad de lluvia, aproximadamente 9 de cada 10 días llueve.
Esto quiere decir que estos pronósticos probabilísticos de la meteorología están bien calibrados,
independientemente de nuestra interpretación de esas probabilidades como grados de creencia.

Igual que buscábamos que nuestros intervalos predictivos estuvieran bien calibrados
en los problemas de regresión, también buscamos que nuestras 
predictores en clasificación estén **probabilísticamente bien calibrados**. Es 
decir: lo que decimos que puede ocurrir con 10% de probabilidad ocurre efectivamente 1 de cada 10 veces, si decimos 20% entonces ocurre 2 de 20, etc.


Podemos hacer esto realizando pruebas de la *calibración*
de las probabilidades que arroja el modelo.
Esto quiere decir que si el modelo nos dice que la probabilidad de que la clase 1 es 0.8,
entonces si tenemos un número grande de estos casos (con probabilidad 0.8), alrededor
de 80\% de éstos tienen que ser positivos. 


#### Ejemplo: diabetes {-}

Podemos checar la calibración de nuestro modelo para el ejemplo de diabetes de la sección
anterior

```{r, message=FALSE, warning=FALSE}
library(tidyverse)
library(tidymodels)
library(gt)
diabetes_pr <- as_tibble(MASS::Pima.te)
diabetes_pr$id <- 1:nrow(diabetes_pr)
flujo_diabetes <- read_rds("cache/flujo_ajustado_diabetes.rds")
```
Aquí están las probabilidades estimadas 
de tener diabetes sobre la muestra de prueba:

```{r, message=FALSE, warning = FALSE}
proba_mod <- predict(flujo_diabetes, diabetes_pr, type = "prob")
dat_calibracion <- tibble(obs = diabetes_pr %>% pull(type), 
                          probabilidad = proba_mod$.pred_Yes) %>% 
    mutate(y = ifelse(obs == "Yes", 1, 0))
dat_calibracion |> head() |> gt()
```

Para ver si estas probabilidades son realistas, podemos por ejemplo hacer
una gráfica como la que sigue:

```{r}
ggplot(dat_calibracion, aes(x = probabilidad, y = y)) + 
    geom_jitter(width = 0, height = 0.02, alpha = 0.2) +
    geom_smooth(method = "loess", span = 0.7, colour = "red", se = FALSE) + 
    geom_abline() +
    coord_equal()
```
Y en esta gráfica verificamos que los promedios locales de proporciones de 0-1's son 
consistentes con las probabilidades que estimamos. 

## Gráficas de calibración binaria

Otra manera de hacer esta gráfica
es cortando las probabilidades en cubetas y calculando intervalos de credibilidad
para cada estimación: con esto checamos si el observado es consistente con
las probabilidades de clase.

```{block2, type="comentario"}
**Pruebas de calibración**. Sobre una muestra de prueba y para un problema de clasificación
binaria, donde $\hat{p} (x)$ es la probabilidad estimada de la clase 1:

1. Producimos las probabilidades de clase $\hat{p}(\mathbf{x}^{(i)}).$
2. Ordenamos estas probabilidades de clase de la más grande a la más chica, y las
agrupamos en cubetas $C_1, C_2, \ldots, C_r$.
3. Calculamos en cada cubeta la probabilidad de clase promedio y el porcentaje de
casos de clase 1.

Si en cada cubeta la probabilidad de clase promedio y el porcentaje de casos de clase
1 son consistentes (similares módulo variación muestral), entonces decimos que
nuestras probabilidades pasan esta prueba de calibración.
```

### Ejemplo: diabetes {-}


```{r}
# usamos intervalos suavizados (bayesiano beta-binomial) en lugar de los basados
# en los errores estándar sqrt(p*(1-p) / n)
calibracion_gpos <- dat_calibracion %>% 
    mutate(proba_grupo = cut(probabilidad, 
      quantile(probabilidad, seq(0, 1, 0.1)), include.lowest = TRUE)) %>% 
    group_by(proba_grupo) %>% 
    summarise(prob_media = mean(probabilidad), 
              n = n(),
              obs = sum(y), .groups = "drop") %>% 
    mutate(obs_prop = (obs + 1) / (n + 2), 
           inferior = qbeta(0.05, obs + 1,  n - obs + 2),
           superior = qbeta(0.95, obs + 1,  n - obs + 2))
calibracion_gpos |> gt() |> fmt_number(where(is_double), decimals = 3)
```
```{r}
ggplot(calibracion_gpos, 
  aes(x = prob_media, y = obs_prop, ymin = inferior, ymax = superior)) +
    geom_abline() +
    geom_linerange() +
    geom_point(colour = "red") + coord_equal() +
  xlab("Probabilidad de clase") +
  ylab("Proporción observada") +
  labs(subtitle = "Intervalos de 90% para prop observada")
```
Y con esto verificamos que calibración del modelo es razonable, y que es razonable
usar estas probabilidades para tomar decisiones o incluir en ejercicios de simulación.

**Observación**: 
1. Si las probabilidades no están calibradas, y las queremos
utilizar como tales (con simplemente como *scores*), entonces puede ser
necesario hacer un paso adicional de calibración, con una muestra
separada de calibración (ver por ejemplo @kuhn, sección 11.1).
2. En este ejemplo construimos intervalos para las proporciones observadas
usando intervalos bayesianos. Es posible usar intervalos normales o t (usando el
error estándar), pero estos intervalos tienen cobertura mala para proporciones
muy chicas o muy grandes (https://en.wikipedia.org/wiki/Binomial_proportion_confidence_interval). Nuestro ejemplo es similar a los intervalos de Agresti-Coull.


## Ejemplo: artículos de ropa

Regresamos a nuestro modelo para clasificar imágenes de artículos de ropa:

```{r, message = FALSE}
library(keras)
ropa_datos <- dataset_fashion_mnist()
ropa_prueba <- ropa_datos$test
# estas son las categorias:
articulos <- c("playera/top", "pantalón", "suéter", "vestido", "abrigo", "sandalia", 
                 "camisa", "tenis", "bolsa", "bota")
etiquetas_tbl <- tibble(codigo = 0:9, articulo = articulos)
x_prueba <- ropa_prueba$x / 255
y_prueba <- to_categorical(ropa_prueba$y, 10)
modelo <- load_model_hdf5("cache/red_ropa.h5", compile = FALSE)
```


```{r, message = FALSE}
preds_mat <- predict(modelo, x_prueba)
colnames(preds_mat) <- articulos
preds_tbl <- as_tibble(preds_mat) |> 
  mutate(id = 1:nrow(preds_mat), .before = 1) |> 
  mutate(codigo = ropa_prueba$y) |> 
  left_join(etiquetas_tbl)
preds_tbl |> head() |> gt() |> fmt_number(where(is_double), decimals = 3)
```

Nuestra gráfica de calibración para la categoría *suéter* es:

```{r}
preds_tbl |>  select(suéter, articulo) |> 
  mutate(obs_sueter = articulo == "suéter") |> 
  mutate(grupo_prob = cut_number(suéter, 60)) |> 
  group_by(grupo_prob) |> 
  summarise(n = n(),
      pred_sueter = mean(suéter), 
      prop_sueter = mean(obs_sueter)) |>
  mutate(ee = sqrt(prop_sueter * (1 - prop_sueter) / n)) |> 
ggplot(aes(x = pred_sueter, y = prop_sueter, ymin = prop_sueter - 2*ee,
           ymax = prop_sueter + 2* ee)) +
  geom_abline() +
  geom_linerange() + 
  geom_point(colour = "red") 
```

Vemos que la calibración es razonable, al menos para la categoría de suéteres. Podemos
checar otras categorías de esta manera. Calibrar estas probabilidades puede ser más difícil,
pero podemos construir regiones conformes con garantías de cobertura como mostramos abajo:

## Regiones conformes para clasificación

Podemos construir conjuntos de predicción con la técnica de predicción conforme 
con muestra de prueba, siguiendo ideas de [@gentle21], ver [aquí](http://people.eecs.berkeley.edu/~angelopoulos/blog/posts/gentle-intro/) también.

En este caso, no es necesario tener probabilidades calibradas, pero los conjuntos
de predicción que obtendremos tendrán garantía de cobertura correcta promedio.


```{r}
preds_larga_tbl <- preds_tbl |> 
  pivot_longer(`playera/top`:bota, names_to = "articulo_prob", values_to = "prob") |> 
  group_by(id) |> 
  arrange(id, desc(prob)) |>
  mutate(clase_verdadera = articulo == articulo_prob) |> 
  mutate(acumulado = cumsum(clase_verdadera))
e_valores <- preds_larga_tbl |> 
  filter(clase_verdadera) |>
  group_by(id) |> 
  summarise(e = sum(prob))
q <- quantile(e_valores$e, prob = 0.05)
e_valores |> ggplot(aes(x = e)) + geom_histogram() +
  geom_vline(xintercept = q, colour = "red")
```

```{r}
conjuntos_conf <- preds_larga_tbl |> group_by(id) |> 
  filter(prob > q) |> 
  select(id, articulo = articulo_prob, prob)
conjuntos_conf
```

Y así se ve el tamaño de los conjuntos conformes. La mayoría consiste de una sola
clase (con probabilidad de 95%), pero muchos tienen 2 o 3 categorías posibles, de modo
que el desempeño de nuestro modelo no es excelente.

```{r}
conjuntos_conf |> count(id) |> 
  group_by(n) |> count()
```


Por ejemplo:

```{r}
filter(conjuntos_conf, id == 21)
```

```{r, message = FALSE}
library(imager)
plot(as.cimg(t(ropa_prueba$x[21,,])), axes = FALSE, main = articulos[ropa_prueba$y[21] + 1])
```


```{r}
id_1 <- 27
ejemplo_conf <- filter(conjuntos_conf |> ungroup(), id == id_1)
ejemplo_conf
plot(as.cimg(t(ropa_prueba$x[id_1,,])), axes = FALSE, main = articulos[ropa_prueba$y[id_1] + 1])
```