# Métodos basados en árboles: boosting

```{r, echo=FALSE, message=FALSE, include = FALSE}
knitr::opts_chunk$set(fig.width=5, fig.asp=0.7) 
library(tidyverse)
library(tidymodels)
theme_set(theme_minimal(base_size = 14))
cbbPalette <- c("#000000", "#E69F00", "#56B4E9", "#009E73", "#F0E442", "#0072B2", "#D55E00", "#CC79A7")
```

Boosting también utiliza la idea de un "ensamble" de árboles. La diferencia
grande con
 bagging y bosques aleatorios en que la sucesión de árboles de boosting se 
'adapta' al comportamiento del predictor a lo largo de las iteraciones, 
haciendo reponderaciones de los datos de entrenamiento para que el algoritmo
se concentre en las predicciones más pobres. Boosting generalmente funciona
bien con árboles chicos (cada uno con sesgo alto), mientras que bosques
aleatorios funciona con árboles grandes (sesgo bajo). 

- En boosting usamos muchos árboles chicos adaptados secuencialmente. La disminución
del sesgo proviene de usar distintos árboles que se encargan de adaptar el predictor
a distintas partes del conjunto de entrenamiento. El control de varianza se
logra con tasas de aprendizaje y tamaño de árboles, como veremos más adelante.

- En bosques aleatorios usamos muchos árboles grandes, cada uno con una muestra
de entrenamiento perturbada (bootstrap). El control de varianza se logra promediando sobre esas muestras bootstrap de entrenamiento.

Igual que bosques aleatorios, boosting es también un método que generalmente
tiene  alto poder predictivo.


## Forward stagewise additive modeling (FSAM)

Aunque existen versiones de boosting (Adaboost) desde los 90s, una buena
manera de entender los algoritmos es mediante un proceso general
de modelado por estapas (FSAM).

##  Discusión
Consideramos primero un problema de *regresión*, que queremos atacar
con un predictor de la forma
$$f(x) = \sum_{k=1}^m \beta_k b_k(x),$$
donde los $b_k$ son árboles. Podemos absorber el coeficiente $\beta_k$
dentro del árbol $b_k(x)$, y escribimos

$$f(x) = \sum_{k=1}^m T_k(x),$$


Para ajustar este tipo de modelos, buscamos minimizar
la pérdida de entrenamiento:

\begin{equation}
\min \sum_{i=1}^N L(y^{(i)}, \sum_{k=1}^M T_k(x^{(i)}))
\end{equation}

Este puede ser un problema difícil, dependiendo de la familia 
que usemos para los árboles $T_k$, y sería difícil resolver por fuerza bruta. Para resolver este problema, podemos
intentar una heurística secuencial o por etapas:

Si  tenemos
$$f_{m-1}(x) = \sum_{k=1}^{m-1} T_k(x),$$

intentamos resolver el problema (añadir un término adicional)

\begin{equation}
\min_{T} \sum_{i=1}^N L(y^{(i)}, f_{m-1}(x^{(i)}) + T(x^{(i)}))
\end{equation}

Por ejemplo, para pérdida cuadrática (en regresión), buscamos resolver

\begin{equation}
\min_{T} \sum_{i=1}^N (y^{(i)} - f_{m-1}(x^{(i)}) - T(x^{(i)}))^2
\end{equation}

Si ponemos 
$$ r_{m-1}^{(i)} = y^{(i)} - f_{m-1}(x^{(i)}),$$
que es el error para el caso $i$ bajo el modelo $f_{m-1}$, entonces
reescribimos el problema anterior como
\begin{equation}
\min_{T} \sum_{i=1}^N ( r_{m-1}^{(i)} - T(x^{(i)}))^2
\end{equation}

Este problema consiste en *ajustar un árbol a los residuales o errores
del paso anterior*. Otra manera de decir esto es que añadimos un término adicional
que intenta corregir los que el modelo anterior no pudo predecir bien.
La idea es repetir este proceso para ir reduciendo los residuales, agregando
un árbol a la vez.

```{block2, type = 'comentario'}
La primera idea central de boosting es concentrarnos, en el siguiente paso, en los datos donde tengamos errores, e intentar corregir añadiendo un término
adicional al modelo. 
```

## Algoritmo FSAM

Esta idea es la base del siguiente algoritmo:

```{block2, type ='comentario'}
**Algoritmo FSAM** (forward stagewise additive modeling)

1. Tomamos $f_0(x)=0$
2. Para $m=1$ hasta $M$, 
  - Resolvemos
$$T_m = argmin_{T} \sum_{i=1}^N L(y^{(i)}, f_{m-1}(x^{(i)}) + T(x^{(i)}))$$
  - Ponemos
$$f_m(x) = f_{m-1}(x) + T_m(x)$$
3. Nuestro predictor final es $f(x) = \sum_{m=1}^M T_(x)$.
```


**Observaciones**:
Generalmente los árboles sobre los que optimizamos están restringidos a una familia relativamente chica: por ejemplo, árboles de profundidad no mayor a 
$2,3,\ldots, 8$.

Este algoritmo se puede aplicar directamente para problemas de regresión, como vimos en la discusión anterior: simplemente hay que ajustar árboles a los residuales del modelo del paso anterior. Sin embargo, no está claro cómo aplicarlo cuando la función de pérdida no es mínimos cuadrados (por ejemplo,
regresión logística). 


#### Ejemplo (regresión) {-}
Podemos hacer FSAM directamente sobre un problema de regresión.
```{r, message=FALSE, warning=FALSE}
set.seed(227818)
library(rpart)
x <- rnorm(200, 0, 30)
y <- 2*ifelse(x < 0, 0, sqrt(x)) + rnorm(200, 0, 0.5)
dat <- tibble(x = x, y = y)
```

Pondremos los árboles de cada paso en una lista. Podemos comenzar con una constante
en lugar de 0.

```{r}
arboles_fsam <- list()
arboles_fsam[[1]] <- rpart(y ~ x, data = dat, 
                           control = list(maxdepth = 0))
arboles_fsam[[1]]
```

Ahora construirmos nuestra función de predicción y el paso
que agrega un árbol

```{r}
library(patchwork)
predecir_arboles <- function(arboles_fsam, dat){
  preds <- map(arboles_fsam, \(arbol) predict(arbol, dat)) |> 
    reduce(`+`)
  dat |> mutate(preds = preds) |> 
    mutate(res = y - preds)
}
agregar_arbol <- function(arboles_fsam, dat, plot = TRUE){
  preds_tbl <- predecir_arboles(arboles_fsam, dat)
  g_agregado <- ggplot(preds_tbl, aes(x = x)) + 
    geom_point(aes(y = y), size = 1.1, alpha = 0.7, colour = "red") +
    geom_line(aes(y = preds), colour = 'black',
    size=1.1)  + 
    labs(title ='Ajuste acumulado')
  # ajustar nuevo árbol 
  n <- length(arboles_fsam)
  arboles_fsam[[n + 1]] <- rpart(res ~ x, preds_tbl, control = list(maxdepth = 1))
  #
  preds_tbl <- preds_tbl |> 
    mutate(preds_nuevo = predict(arboles_fsam[[n + 1]]), dat)
  g_res <- ggplot(preds_tbl, aes(x = x)) + 
    geom_point(aes(y = res), size =1.1, alpha = 0.7, colour ="red") + 
    geom_line(aes(y=preds_nuevo)) +
    labs(title = 'Residuales y nueva T') + ylim(c(-10,10))
  if(plot) print(g_agregado + g_res)
  arboles_fsam
}

```

Ahora construiremos el primer árbol. Usaremos 'troncos' (stumps), árboles con
un solo corte: Los primeros residuales son simplemente las $y$'s observadas

```{r, fig.width=6, fig.asp=0.5, message = FALSE}
arboles_fsam <- agregar_arbol(arboles_fsam, dat)
```

Ajustamos un árbol de regresión a los residuales:

```{r, fig.width=6, fig.asp=0.5}
arboles_fsam <- agregar_arbol(arboles_fsam, dat)
```

E iteramos:

```{r, fig.width=6, fig.asp=0.5}
arboles_fsam <- agregar_arbol(arboles_fsam, dat)
```

```{r, fig.width=6, fig.asp=0.5}
arboles_fsam <- agregar_arbol(arboles_fsam, dat)
```

```{r, fig.width=6, fig.asp=0.5}
arboles_fsam <- agregar_arbol(arboles_fsam, dat)
```

```{r, fig.width=6, fig.asp=0.5}
arboles_fsam <- agregar_arbol(arboles_fsam, dat)
```

Después de 20 iteraciones obtenemos:

```{r, fig.width=6, fig.asp=0.5}
for(j in 1:19){
arboles_fsam <- agregar_arbol(arboles_fsam, dat, plot = FALSE)
}
arboles_fsam <- agregar_arbol(arboles_fsam, dat)

```


## FSAM para clasificación binaria.

Para problemas de clasificación, no tiene mucho sentido trabajar con un modelo
aditivo sobre las probabilidades:

$$p(x) = \sum_{k=1}^m T_k(x),$$

Así que hacemos lo mismo que en regresión logística. Ponemos

$$f(x) = \sum_{k=1}^m T_k(x),$$

y entonces las probabilidades son
$$p(x) = h(f(x)),$$

donde $h(z)=1/(1+e^{-z})$ es la función logística. La optimización de la etapa $m$ según fsam es

\begin{equation}
T = argmin_{T} \sum_{i=1}^N L(y^{(i)}, f_{m-1}(x^{(i)}) + T(x^{(i)}))
(\#eq:fsam-paso)
\end{equation}

y queremos usar la devianza como función de pérdida. Por razones
de comparación (con nuestro libro de texto y con el algoritmo Adaboost
que mencionaremos más adelante), escogemos usar 
$$y \in \{1,-1\}$$

en lugar de nuestro tradicional $y \in \{1,0\}$. En ese caso, la devianza
binomial se ve como

$$L(y, z) = -\left [ (y+1)\log h(z) - (y-1)\log(1-h(z))\right ],$$
que a su vez se puede escribir como (demostrar):

$$L(y,z) = 2\log(1+e^{-yz})$$
Ahora consideremos cómo se ve nuestro problema de optimización:

$$T = argmin_{T} 2\sum_{i=1}^N \log (1+ e^{-y^{(i)}(f_{m-1}(x^{(i)}) + T(x^{(i)}))})$$

Nótese que sólo optimizamos con respecto a $T$, así que
podemos escribir

$$T = argmin_{T} 2\sum_{i=1}^N \log (1+ d_{m,i}e^{- y^{(i)}T(x^{(i)})})$$

Y vemos que el problema es más difícil que en regresión. No podemos usar
un ajuste de árbol usual de regresión o clasificación, *como hicimos en
regresión*. No está claro, por ejemplo, cuál debería ser el residual
que tenemos que ajustar (aunque parece un problema donde los casos
de entrenamiento están ponderados por $d_{m,i}$). Una solución para resolver aproximadamente este problema de minimización, es **gradient boosting**.

## Gradient boosting

La idea de gradient boosting es replicar la idea del residual en regresión, y usar
árboles de regresión para resolver \@ref(eq:fsam-paso).

Gradient boosting es una técnica general para funciones de pérdida
generales.Regresamos entonces a nuestro problema original

$$(\beta_m, b_m) = argmin_{T} \sum_{i=1}^N L(y^{(i)}, f_{m-1}(x^{(i)}) + T(x^{(i)}))$$

La pregunta es: ¿hacia dónde tenemos qué mover la predicción de
$f_{m-1}(x^{(i)})$ sumando
el término $T(x^{(i)})$? Consideremos un solo término de esta suma,
y denotemos $z_i = T(x^{(i)})$. Queremos agregar una cantidad $z_i$
tal que el valor de la pérdida
$$L(y, f_{m-1}(x^{(i)})+z_i)$$
se reduzca. Entonces sabemos que podemos mover la z en la dirección opuesta al gradiente

$$z_i = -\gamma \frac{\partial L}{\partial z}(y^{(i)}, f_{m-1}(x^{(i)}))$$

Sin embargo, necesitamos que las $z_i$ estén generadas por una función $T(x)$ que se pueda evaluar en toda $x$. Quisiéramos que
$$T(x^{(i)})\approx -\gamma \frac{\partial L}{\partial z}(y^{(i)}, f_{m-1}(x^{(i)}))$$
Para tener esta aproximación, podemos poner
$$g_{i,m} = -\frac{\partial L}{\partial z}(y^{(i)}, f_{m-1}(x^{(i)}))$$
e intentar resolver
\begin{equation}
\min_T \sum_{i=1}^n (g_{i,m} - T(x^{(i)}))^2,
(\#eq:min-cuad-boost)
\end{equation}

es decir, intentamos replicar los gradientes lo más que sea posible. **Este problema lo podemos resolver con un árbol usual de regresión**. Finalmente,
podríamos escoger $\nu$ (tamaño de paso o tasa de aprendizaje) suficientemente chica y ponemos
$$f_m(x) = f_{m-1}(x)+\nu T(x).$$

Podemos hacer un refinamiento adicional que consiste en encontrar los cortes del árbol $T$ según \@ref(eq:min-cuad-boost), pero optimizando por separado los valores que T(x) toma en cada una de las regiones encontradas.

## Algoritmo de gradient boosting

```{block2, type='comentario'}
**Gradient boosting** (versión simple)
  
1. Inicializar con $f_0(x) =\gamma$

2. Para $m=0,1,\ldots, M$, 

  - Para $i=1,\ldots, n$, calculamos el residual
  $$r_{i,m}=-\frac{\partial L}{\partial z}(y^{(i)}, f_{m-1}(x^{(i)}))$$
  
  - Ajustamos un árbol de regresión  a la respuesta $r_{1,m},r_{2,m},\ldots, r_{n,m}$. Supongamos que tiene regiones $R_{j,m}$.

  - Resolvemos (optimizamos directamente el valor que toma el árbol en cada región - este es un problema univariado, más fácil de resolver)
  $$\gamma_{j,m} = argmin_\gamma \sum_{x^{(i)}\in R_{j,m}} L(y^{(i)},f_{m-1}(x^{i})+\gamma )$$
    para cada región $R_{j,m}$ del árbol del inciso anterior.
  - Actualizamos $$f_m (x) = f_{m-1}(x) + \sum_j \gamma_{j,m} I(x\in R_{j,m})$$
  3. El predictor final es $f_M(x)$.
```


## Funciones de pérdida

Para aplicar gradient boosting, tenemos primero que poder calcular
el gradiente de la función de pérdida. Algunos ejemplos populares son:

- Pérdida cuadrática: $L(y,f(x))=(y-f(x))^2$, 
$\frac{\partial L}{\partial z} = -2(y-f(x))$.
- Pérdida absoluta (más robusta a atípicos que la cuadrática) $L(y,f(x))=|y-f(x)|$,
$\frac{\partial L}{\partial z} = signo(y-f(x))$.
- Devianza binomial $L(y, f(x)) = -\log(1+e^{-yf(x)})$, $y\in\{-1,1\}$,
$\frac{\partial L}{\partial z} = I(y=1) - h(f(x))$.
- Adaboost, pérdida exponencial (para clasificación) $L(y,z) = e^{-yf(x)}$,
$y\in\{-1,1\}$,
$\frac{\partial L}{\partial z} = -ye^{-yf(x)}$.

### Discusión: adaboost (opcional) {-}

En adaboost usamos la pérdida exponencial. 
Adaboost es uno de los algoritmos originales para boosting, y no es necesario
usar gradient boosting para aplicarlo. La razón es que  los árboles de clasificación
$T(x)$ toman valores $T(x)\in \{-1,1\}$, y el paso de optimización
\@ref(eq:fsam-paso) de cada árbol queda

$$T = {argmin}_{T} \sum_{i=1}^N e^{-y^{(i)}f_{m-1}(x^{(i)})} e^{-y^{(i)}T(x^{(i)})}
$$
$$T = argmin_{T} \sum_{i=1}^N d_{m,i} e^{-y^{(i)}T(x^{(i)})}
$$
De modo que la función objetivo toma dos valores: Si $T(x^{i})$ clasifica
correctamente, entonces $e^{-y^{(i)}T(x^{(i)})}=e^{-1}$, y si
clasifica incorrectamente $e^{-y^{(i)}T(x^{(i)})}=e^{1}$. Podemos entonces
encontrar el árbol $T$ construyendo un árbol usual pero con datos ponderados
por $d_{m,i}$, donde buscamos maximizar la tasa de clasificación correcta (puedes
ver más en nuestro libro de texto, o en [@ESL].

¿Cuáles son las consecuencias de usar la pérdida exponencial? Una es que perdemos
la conexión con los modelos logísticos e interpretación de probabilidad que tenemos
cuando usamos la devianza. Sin embargo, son similares: compara cómo se ve
la devianza (como la formulamos arriba, con $y\in\{-1,1\}$) con la pérdida exponencial.

### Ejemplo: precios de casas {-}

Consideramos el ejemplo de precio de casas. Haremos un mínimo de preprocesamiento:

```{r prepdatos, message = FALSE}
source("../R/casas_traducir_geo.R")
set.seed(83)
casas_split <- initial_split(casas, prop = 0.75)
casas_entrena <- training(casas_split)
receta_casas <- recipe(precio_miles ~ 
           nombre_zona + lat + long +
           area_hab_m2 + area_garage_m2 + area_sotano_m2 + 
           area_1er_piso_m2 + area_2o_piso_m2 + 
           area_lote_m2 + 
           año_construccion + año_venta + 
           calidad_gral + calidad_garage + calidad_sotano +
           condicion_gral +
           calefaccion +
           baños_completos + baños_medios + 
           num_coches  + 
           aire_acondicionado + condicion_venta + 
           valor_misc_miles, 
           data = casas_entrena) |> 
  step_filter(condicion_venta == "Normal") |> 
  step_other(nombre_zona, threshold = 0.01, other = "otras") |> 
  step_select(-condicion_venta, skip = TRUE) |> 
  step_novel(nombre_zona, calidad_sotano, calidad_garage, calefaccion) |> 
  step_unknown(calidad_sotano, calidad_garage) |> 
  step_dummy(all_nominal_predictors())
```

Probaremos usando *xgboost*. Empezamos poniendo algunos parámetros antes de afinar:

```{r}
#xgboost es el default
modelo_boosting <- boost_tree(learn_rate = 0.1, trees = tune(), 
                              mtry = 10, tree_depth = 4) |> 
  set_mode("regression") |> 
  set_args(objective = "reg:squarederror")
flujo_casas <- workflow() |> add_recipe(receta_casas) |> add_model(modelo_boosting)
```

```{r}
num_arboles_tbl <- tibble(trees = seq(1, 500, 10))
set.seed(81)
particion_vc <- vfold_cv(casas_entrena, v = 10)
mis_metricas <- metric_set(mape, rsq)
resultados <- tune_grid(flujo_casas, particion_vc, grid = num_arboles_tbl, metrics = mis_metricas)
```


```{r}
collect_metrics(resultados) |> 
  filter(.metric == "mape", trees > 10) |> 
  ggplot(aes(x = trees, y = mean, ymin = mean - std_err, ymax = mean + std_err)) + 
  geom_point() +
  geom_line() + geom_ribbon(alpha = 0.2) + ylab("mape val_cruzada")
```

Y vemos que podemos obtener un buen resultado con un mínimo de ingenería de entradas 
(contrasta con la sección de métodos lineales e ingeniería de entradas). 

## Afinación de gradient boosting

Para obtener los mejores resultados es necesario afinar parámetros del algoritmo. Consideraremos
principalmente la implementación de [xgboost](https://xgboost.readthedocs.io/en/latest/). Los valores
más importantes a tener en cuenta son:

- Tasa de aprendizaje
- Número de árboles
- Número de candidatos por nodo (como en bosques aleatorios)
- Reducción mínima de pérdida al agregar una partición (como costo-complejidad en árboles CART)
- Mínimo número de casos por nodo final (como en árboles CART)
- Submuestreo: entrenar cada árbol usando un subconjunto de los datos.
- Regularización L1/L2 a nivel de nodos terminales

Existen otros parámetros a considerar que puedes ver en la documentación.

## Tasa de aprendizaje y número de árboles

Funciona bien modificar el algoritmo usando una tasa de aprendizaje
$0<\eta<1$:
$$f_m(x) = f_{m-1}(x) + \eta \sum_j \gamma_{j,m} I(x\in R_{j,m})$$

Este parámetro sirve como una manera de evitar sobreajuste rápido cuando
construimos los predictores. Si este número es muy alto, podemos sobreajustar
rápidamente con pocos árboles, y terminar con predictor de varianza alta. Si este
número es muy bajo, puede ser que necesitemos demasiadas iteraciones para llegar
a buen desempeño. **Este, junto el número de iteraciones, es de los parámetros más
importantes**.

Igualmente se prueba con varios valores de $0<\eta<1$ (típicamente $\eta<0.1$)
para mejorar el desempeño en validación. **Nota**: cuando hacemos $\eta$ 
más chica, es necesario hacer $M$ más grande (correr más árboles) para obtener desempeño 
óptimo.

Veamos que efecto tiene en nuestro ejemplo. Primero ponemos una tasa relativamente alta.
(Usaremos directamente la interfaz de xgboost, pero ojo: la validación cruzada está 
hecha de manera ingenua):


```{r, message = FALSE}
entrena_proc <- juice(prep(receta_casas)) 
x_entrena <- entrena_proc |>  select(-precio_miles) |>  as.matrix()
# escalamos para evitar problemas numéricos en xgboost
y_entrena <- entrena_proc$precio_miles 
dim(x_entrena)
# convertir a clase apropiada para xgboost
d_entrena <- xgb.DMatrix(data = x_entrena, label= y_entrena)
```

Usaremos el paquete *xgboost* que usa la librería [xgboost](https://xgboost.readthedocs.io/en/latest/).

Fijaremos el número de árboles en 100, de profundidad 1, y estimamos el error con
validación cruzada. La salida muestra el error de entrenamiento y el estimado
con validacion cruzada:


```{r}
num_vars <- dim(x_entrena)[2]
params <- list(
    objective = "reg:squarederror",
    eta = 0.8, # tamaño de paso
    max_depth = 4,
    colsample_bynode = 10/num_vars)
set.seed(8121) # para validación cruzada
mod_boost_cv <- xgb.cv(params = params, 
                     data = d_entrena,
                     nfold = 10, 
                     nrounds = 500, # número de árboles
                     print_every_n = 100, metrics = c("mape"))
```

```{r}
transformar_eval <- function(mod_boost_cv){
    eval_tbl <- mod_boost_cv$evaluation_log |> 
        pivot_longer(cols = -c(iter), names_to = "variable", values_to = "valor") |> 
        separate(variable, into = c("tipo", "metrica", "res")) |> 
        pivot_wider(names_from = res, values_from = valor)
    eval_tbl
}
graficar_vc <- function(eval_tbl){
    error_entrena <- eval_tbl |> filter(tipo == "train") |> pull(mean) |> last()
    error_val <- eval_tbl |> filter(tipo == "test") |> pull(mean) |> last()
    sd_error_val <- eval_tbl |> filter(tipo == "test") |> pull(std) |> last()
    sprintf("Error entrena: %.2f, Error valida: %.2f, ee valida: %.2f", 
            error_entrena, error_val, sd_error_val) |> print()
    ggplot(eval_tbl, aes(x = iter, y = mean, ymin = mean - std, ymax = mean + std,
                     colour = tipo)) +
        scale_y_log10(breaks = c(0.01, 0.1, 0.2, 0.4, 0.8, 1.6, 3.2)) +
        geom_line() + geom_ribbon(aes(fill = tipo), alpha = 0.5)
}
#mod_boost_cv |> transformar_eval() |> graficar_vc()
```
Nótese que el sobreajuste es muy grande rápidamente, y nos quedamos en un valor
relativamente alto del error de predicción. Reduciendo la tasa de aprendizaje obtenemos
mejores resultados con menos sobreajuste:


```{r}
params$eta <- 0.01
set.seed(8121) # para validación cruzada
mod_boost_cv <- xgb.cv(params = params, 
                     data = d_entrena,
                     nfold = 10, 
                     nrounds = 2000, # número de árboles
                     print_every_n = 100, metrics = c("mape"))
```

Nótese que fue necesario usar más árboles, pero obtuvimos un mejor resultado con 
la tasa de aprendizaje más chica. La tasa de aprendizaje está ligada con el número 
de árboles necesarios.

Cuando la tasa de aprendizaje es muy grande, el modelo puede rápidamente sobreajustar
cuando agregamos árboles. Si la tasa es demasiado chica, podemos tardar
mucho en llegar a un predictor de buen desempeño.



## Profundidad y número de variables por nodo

Como en CART, podemos usar el tamaño o profundidad de los árboles para controlar
sesgo y varianza:

- Árboles más grandes son más complejos (menos regularización) y 
árboles más chicos tienen más simples (más regularización).
- Aumentar la profunidad permite capturar interacciones de orden más alto (si tomamos
profunidad = 1, entonces no hay interacciones)

Y como en bosques aleatorios, podemos seleccionar variables al azar para seleccionar
en cada corte de un nodo:

- Más variables implican mayor complejidad (menos regularización) y 
menos implica menor complejidad (más regularización).

Notamos también que estos parámetros interactúan con tasa de aprendizaje
y número de árboles, así que generalmente es necesario afinar conjuntamente estos
parámetros. En nuestro caso, todavía tenemos algo de sobreajuste.

Intentamos con profundidad baja:


```{r}
params_temp <- params
params_temp$max_depth <- 1
set.seed(8121) 
mod_boost_cv <- xgb.cv(params = params_temp, 
                     data = d_entrena,
                     nfold = 10, 
                     nrounds = 10000, # número de árboles
                     print_every_n = 1000, metrics = c("mape"))
```

Redujimos el sobreajuste, pero quizá ahora nuestro problema también es sesgo. Veamos
ahora el efecto de disminuir el número de variables por nodo:

```{r}
params_temp <- params
params_temp$colsample_bynode <- 1 / num_vars
set.seed(8121) 
mod_boost_cv <- xgb.cv(params = params_temp, 
                     data = d_entrena,
                     nfold = 10, 
                     nrounds = 10000, # número de árboles
                     print_every_n = 500, metrics = c("mape"))
```


Después de experimentar un poco más obtenemos el siguiente ajuste

```{r, }
params$eta <- 0.003
params$max_depth <- 4
params$colsample_bynode <- 5 / num_vars
ajustar_mod <- function(d_entrena, verbose = 0, nrounds = 4000, params, every_n = 500, seed = 8121){
    set.seed(seed) 
    mod_boost_cv <- xgb.cv(params = params, 
                     data = d_entrena,
                     nfold = 10, 
                     nrounds = nrounds, # número de árboles
                     print_every_n = every_n, 
                     nthread = 4, # modificar según recursos
                     verbose = verbose, metrics = c("mape"))
    eval_tbl <- mod_boost_cv$evaluation_log |> 
        gather(variable, valor, -iter) |> 
        separate(variable, into = c("tipo", "metrica", "res")) |> 
        spread(res, valor)
    eval_tbl
}
res <- ajustar_mod(d_entrena, verbose = 1, nrounds = 10000, params = params)
```

## Submuestreo 

Puede funcionar bien construir cada uno de los árboles con submuestras de la muestra
de entrenamiento, como una manera adicional de reducir varianza al construir
nuestro predictor (esta idea es parecida a la de los bosques aleatorios, 
aquí igualmente perturbamos la muestra de entrenamiento en cada paso para evitar
sobreajuste). Adicionalmente, este proceso acelera considerablemente las
iteraciones de boosting, y en algunos casos sin penalización en desempeño.

En boosting se pueden tomar submuestras (una
fracción mayor a 0.5 de la muestra de entrenamiento, pero puede
ser más chica para conjuntos grandes de entrenamiento) sin reemplazo.

Este parámetro también puede ser afinado con muestra
de validación o validación cruzada. 


Finalmente, hacemos una evaluación correcta de validación cruzada:


```{r}
#xgboost es el default
modelo_boosting <- boost_tree(learn_rate = 0.003, trees = tune(), 
                              mtry = 5, tree_depth = 4) |> 
  set_mode("regression") |> 
  set_args(objective = "reg:squarederror")
flujo_casas <- workflow() |> add_recipe(receta_casas) |> add_model(modelo_boosting)
```

```{r}
num_arboles_tbl <- tibble(trees = seq(1, 10000, 100))
set.seed(81)
particion_vc <- vfold_cv(casas_entrena, v = 10)
mis_metricas <- metric_set(mape, rsq)
resultados <- tune_grid(flujo_casas, particion_vc, grid = num_arboles_tbl, metrics = mis_metricas)
```


```{r}
collect_metrics(resultados) |> 
  filter(.metric == "mape", trees > 10) |> 
  ggplot(aes(x = trees, y = mean, ymin = mean - std_err, ymax = mean + std_err)) + 
  geom_point() +
  geom_line() + geom_ribbon(alpha = 0.2) + ylab("mape val_cruzada")
```

```{r}
collect_metrics(resultados) |> filter(.metric == "mape") |> arrange(mean) |> head()
```


Finalmente podemos guardar el modelo en un formato estándar (R, Python, GCP y otros):

```{r}
system.time(modelo <- xgb.train(d_entrena, verbose = 1, nrounds = 10000, params = params))
#xgb.save(model = modelo, fname = "./cache_obj/casas_boost.xgb")
```

## Otros parámetros

También es posible usar hiperparámetros adicionales:

- Seleccionar variables al azar para construir cada árbol o seleccionar variables al azar por nivel
de los árboles
- Número mínimo de casos por nodo
- Regularización L2 y L1 
- Mínima reducción en pérdida (tipo costo-complejidad)

## Algoritmo xgboost

El algoritmo [xgboost](https://www.kdd.org/kdd2016/papers/files/rfp0697-chenAemb.pdf) tiene
optimizaciones e ideas adicionales para mejorar desempeño, y 
[su implementación estándar](https://xgboost.readthedocs.io/en/latest/) es una libraría
robusta.

Aquí discutiremos algunas diferencias del algoritmo original de gradient boosting y esta
implementación. 

## Regularización por complejidad y L2 {-}

En el algoritmo FSAM, buscábamos minimizar (encontrando un árbol que agregamos al predictor
de la iteración anterior):

$$\min_{T} \sum_{i=1}^N L(y^{(i)}, f_{m-1}(x^{(i)}) + T(x^{(i)}))$$
En *xgboost*, consideramos en lugar de esto la pérdida regularizada:

$$\min_{T} \sum_{i=1}^N L(y^{(i)}, f_{m-1}(x^{(i)}) + T(x^{(i)})) + \Omega(T)$$
donde 
$$\Omega(T) = \gamma |T| + \lambda \sum_t w_t ^2$$
donde las $w_t$ son los valores de $T$ en cada una de sus nodos terminales. Se usa entonces
una penalización costo-complejidad como en árboles CART (el término de $\gamma$), junto con una penalización L2 sobre las predicciones del nuevo árbol ajustado, donde $T(x^{(i)}) = w_{t(i)}$.

### Paso de optimización cuadrático {-}

En *xgboost*, en lugar de usar solo el gradiente para hacer cada paso, se utiliza una aproximación
de segundo orden a la función de pérdida y se optimiza analíticamente:

$$L(y^{(i)}, f_{m-1}(x^{(i)}) + T(x^{(i)}))\approx L(y^{(i)}, f_{m-1}(x^{(i)})) + 
g_iT(x^{(i)}) + \frac{1}{2}h_i (T(x^{(i)}))^2$$

donde $g_i$ es el gradiente y $h_i$ es la segunda derivada de la función de pérdida. El primer término
del lado derecho de esta ecuación es constante, y dada una estructura de árbol dada, es posible
encontrar analíticamente los pesos $T(x^{(i)})$ que minimizan el lado derecho de esta ecuación. Este
enfoque parece mejorar la velocidad y calidad de los predictores resultantes.
Para escoger los cortes se seleccionan variables y puntos de corte usando de manera miope con este criterio
[@xgboost].


### Otras optimizaciones de xgboost {-}

Adicionalmente, *xgboost* y implementaciones modernas de boosting están diseñadas para ser
escaladas a datos más grandes. Esto incluye paralelismo, manejo eficiente de memoria, posibilidad
de usar GPUs para el entrenamiento, y aproximaciones eficientes para encontrar los cortes para cada estructura [@xgboost] de árbol.

```{r}
#xgboost es el default
modelo_boosting <- boost_tree(learn_rate = tune(), trees = tune(), 
                              mtry = tune(), tree_depth = tune(), 
                              loss_reduction = tune()) |> 
  set_mode("regression") |> 
  set_args(objective = "reg:squarederror") 
flujo_casas <- workflow() |> add_recipe(receta_casas) |> add_model(modelo_boosting)
```

```{r}
grid_pars_tbl <- grid_random(learn_rate(range = c(-5, -1)), # escala log
                             mtry(range = c(3, 30)), 
                             tree_depth(range = c(2, 6)), 
                             loss_reduction(range = c(-10, 1)), # escala log
                             size = 40) |> 
  crossing(trees = c(1000, 5000, 10000, 15000, 20000))
set.seed(81)
particion_vc <- vfold_cv(casas_entrena, v = 5)
mis_metricas <- metric_set(mape, rsq)
```


```{r, eval = FALSE}
resultados <- tune_grid(flujo_casas, particion_vc, grid = grid_pars_tbl, metrics = mis_metricas)
write_rds(resultados, "cache/resultados-xgboost.rds")
```


```{r}
resultados <- read_rds("cache/resultados-xgboost.rds")
show_best(resultados, n = 3)
```
Hay algunos resultados muy malos:

```{r, fig.width = 9}
collect_metrics(resultados) |> 
  filter(.metric == "mape") |> 
  ggplot(aes(x = trees, y = mean, ymin = mean - std_err, ymax = mean + std_err,
             colour = learn_rate)) + 
  geom_point() + facet_wrap(~mtry) +
  geom_linerange(alpha = 0.2) +
  geom_hline(yintercept = 10) +
  ylab("mape val_cruzada") 
```
Filtramos:

```{r,  fig.width = 9}
collect_metrics(resultados) |> 
  filter(.metric == "mape", , trees  > 4000, learn_rate > 0.001) |> 
  group_by(mtry, trees, learn_rate, loss_reduction) |> 
  ggplot(aes(x = trees, y = mean, ymin = mean - std_err, ymax = mean + std_err,
             colour = tree_depth, group = interaction(tree_depth, loss_reduction))) + 
    geom_hline(yintercept = 10, colour = "red") +
  geom_line() + facet_wrap(~mtry) + geom_point() +
  geom_linerange(alpha = 0.8) + ylab("mape val_cruzada") 
```

Y afinamos nuestro ajuste:

```{r}
#xgboost es el default
modelo_boosting <- boost_tree(learn_rate = 0.0025, trees = tune(), 
                              mtry = 20, tree_depth = 4) |> 
  set_mode("regression") |> 
  set_args(objective = "reg:squarederror")
flujo_casas <- workflow() |> add_recipe(receta_casas) |> add_model(modelo_boosting)
```

```{r}
num_arboles_tbl <- tibble(trees = seq(1, 10000, 100))
set.seed(81)
particion_vc <- vfold_cv(casas_entrena, v = 10)
mis_metricas <- metric_set(mape, rsq)
resultados <- tune_grid(flujo_casas, particion_vc, grid = num_arboles_tbl, metrics = mis_metricas)
```

```{r}
show_best(resultados)
```


```{r}
collect_metrics(resultados) |> 
  filter(.metric == "mape", trees > 10) |> 
  ggplot(aes(x = trees, y = mean, ymin = mean - std_err, ymax = mean + std_err)) + 
  geom_point() +
  geom_line() + geom_ribbon(alpha = 0.2) + ylab("mape val_cruzada")
```