# Apéndice 2: Descenso estocástico

```{r, echo=FALSE, message=FALSE, warning=FALSE}
library(tidyverse)
library(patchwork)
cbbPalette <- c("#000000", "#E69F00", "#56B4E9", "#009E73", "#F0E442", "#0072B2", "#D55E00", "#CC79A7")
theme_set(theme_minimal())
knitr::opts_chunk$set(fig.width=5, fig.asp=0.7) 
```

El algoritmo más popular para ajustar redes grandes es descenso estocástico y
varios derivados, que
son modificaciones de nuestro algoritmo de descenso en gradiente. Antes de presentar
las razones para usarlo, veremos cómo funciona para problemas con regresión
lineal o logística.


```{block2, type='comentario'}
En **descenso estocástico por minilotes**, el cálculo del gradiente se hace sobre una submuestra
relativamente chica de la muestra de entrenamiento. En este contexto, a esta submuestra
se le llama un **minilote**. En cada iteración, nos movemos en 
la dirección de descenso de ese minilote. 

La muestra de entrenamiento se divide entonces (al azar)
en minilotes, y recorremos todos los minilotes haciendo una actualización de nuestros
parámetros en cada minilote. Un recorrido sobre todos los minilotes se llama
una **época** (las iteraciones se entienden sobre los minilotes).
```

Antes de escribir el algoritmo mostramos una implementación para regresión logística.
Usamos las mismas funciones para calcular devianza y gradiente.

```{r, message=FALSE, warning = FALSE}
h <- function(x){1/(1+exp(-x))}
# la devianza es la misma
devianza_calc <- function(x, y){
  dev_fun <- function(beta){
    p_beta <- h(as.matrix(cbind(1, x)) %*% beta) 
   -2 * mean(y * log(p_beta) + (1 - y) * log(1 - p_beta))
  }
  dev_fun
}
# el cálculo del gradiente es el mismo, pero x_ent y y_ent serán diferentes
grad_calc <- function(x_ent, y_ent){
  salida_grad <- function(beta){
    p_beta <- h(as.matrix(cbind(1, x_ent)) %*% beta) 
    e <- y_ent - p_beta
    grad_out <- -2 * as.numeric(t(cbind(1,x_ent)) %*% e) / nrow(x_ent)
    names(grad_out) <- c('Intercept', colnames(x_ent))
    grad_out
  }
  salida_grad
}
```

Y comparamos los dos algoritmos:

```{r}
# Descenso usual, usando todos los datos
descenso <- function(n, z_0, eta, h_deriv){
  z <- matrix(0,n, length(z_0))
  z[1, ] <- z_0
  for(i in 1:(n-1)){
    z[i+1, ] <- z[i, ] - eta * h_deriv(z[i, ])
  }
  z
}
# esta implementación es solo para este ejemplo:
descenso_estocastico <- function(n_epocas, z_0, eta, minilotes){
  #minilotes es una lista
  m <- length(minilotes)
  z <- matrix(0, m*n_epocas, length(z_0))
  z[1, ] <- z_0
  for(i in 1:(m*n_epocas-1)){
    k <- i %% m + 1
    if(i %% m == 0){
      #comenzar nueva época y reordenar minilotes al azar
      minilotes <- minilotes[sample(1:m, m)]
    }
    h_deriv <- grad_calc(minilotes[[k]]$x, minilotes[[k]]$y)
    z[i+1, ] <- z[i, ] - eta * h_deriv(z[i, ])
  }
  z
}

```


Usaremos un ejemplo simulado de regresión para hacer algunos experimentos:

```{r}
p_1 <- function(x){
  ifelse(x < 30, 0.9, 0.9 - 0.01 * (x - 30))
}

set.seed(4912)
sim_datos <- function(n){
  x <- runif(n, 0, 100)
  probs <- p_1(x)
  g <- rbinom(length(x), 1, probs)
  # con dos variables de ruido:
  dat <- tibble(x_1 = (x - mean(x))/sd(x), 
                x_2 = rnorm(length(x), 0, 1),
                x_3 = rnorm(length(x), 0, 1),
                p_1 = probs, g)
  dat %>% select(x_1, x_2, x_3, g) 
}
dat_ent <- sim_datos(100)
dat_valid <- sim_datos(1000)
```

Los parámetros que minimizan la devianza son:

```{r}
glm(g ~ x_1 + x_2+ x_3 , data = dat_ent, family = 'binomial') %>% coef
```
Hacemos primero descenso en gradiente:

```{r}
iteraciones_descenso <- descenso(500, rep(0,4), 0.8,
         h_deriv = grad_calc(x_ent = as.matrix(dat_ent[,c('x_1','x_2','x_3'), drop =FALSE]), 
                             y_ent=dat_ent$g)) %>%
  data.frame %>% rename(beta_1 = X2, beta_2 = X3)
ggplot(iteraciones_descenso, aes(x=beta_1, y=beta_2)) + geom_point()
```

Y ahora hacemos descenso estocástico. Vamos a hacer minilotes de tamaño 10:

```{r}
set.seed(231)
dat_ent$minilote <- rep(1:10, each = 10)
split_ml <- split(dat_ent %>% sample_n(nrow(dat_ent)), dat_ent$minilote) 
minilotes <- lapply(split_ml, function(dat_ml){
  list(x = as.matrix(dat_ml[, c('x_1','x_2','x_3'), drop=FALSE]),
       y = dat_ml$g)
})
length(minilotes)
```

Ahora iteramos. Nótese cómo descenso en gradiente tiene un patrón aleatorio
de avance hacia el mínimo, y una vez que llega a una región oscila
alrededor de este mínimo.

```{r}
iter_estocastico <- descenso_estocastico(50, rep(0, 4), 0.2, minilotes) %>%
  data.frame %>% rename(beta_0 = X1, beta_1 = X2, beta_2 = X3)
ggplot(iteraciones_descenso, aes(x=beta_1, y=beta_2)) + geom_path() +
  geom_point() +
  geom_path(data = iter_estocastico, colour ='red', alpha=0.2) +
  geom_point(data = iter_estocastico, colour ='red', alpha=0.2) 
```

Podemos comparar contando el tiempo por época:

```{r, fig.width = 5, fig.height = 3, message = FALSE}
library(gganimate)
estocastico <- iter_estocastico
descenso <- iteraciones_descenso
estocastico$epoca <- 1:nrow(estocastico) / 10.0
descenso$epoca <- 1:nrow(descenso) / 1.0
descenso <- filter(descenso, epoca <= 50)
g_de <- ggplot(estocastico, aes(x = beta_1, y = beta_2)) + 
  geom_path(colour = "red") + geom_point(colour = "red") +
  geom_path(data = descenso) +
  geom_point(data = descenso, size = 3) +
  transition_reveal(epoca) 
animate(g_de, duration = 10)
```



Podemos ver cómo se ve la devianza de entrenamiento:

```{r}
dev_ent <- devianza_calc(x = as.matrix(dat_ent[,c('x_1','x_2','x_3'), drop =FALSE]), 
                             y=dat_ent$g)
dev_valid <- devianza_calc(x = as.matrix(dat_valid[,c('x_1','x_2','x_3'), drop =FALSE]),
                             y=dat_valid$g)
dat_dev <- tibble(iteracion = 1:nrow(iteraciones_descenso)) %>%
  mutate(descenso = apply(iteraciones_descenso, 1, dev_ent),
        descenso_estocastico = apply(iter_estocastico, 1, dev_ent)) %>%
  gather(algoritmo, dev_ent, -iteracion) %>% mutate(tipo ='entrenamiento')

dat_dev_valid <- tibble(iteracion = 1:nrow(iteraciones_descenso)) %>%
  mutate(descenso = apply(iteraciones_descenso, 1, dev_valid),
         descenso_estocastico = apply(iter_estocastico, 1, dev_valid)) %>%
  gather(algoritmo, dev_ent, -iteracion) %>% mutate(tipo ='validación')

dat_dev <- bind_rows(dat_dev, dat_dev_valid)
ggplot(filter(dat_dev, tipo=='entrenamiento'), 
       aes(x=iteracion, y=dev_ent, colour=algoritmo)) + geom_line() +
  geom_point(size = 0.8) + facet_wrap(~tipo)
```

y vemos que descenso estocástico también converge a una buena solución.

## Algoritmo de descenso estocástico

```{block2, type ='comentario'}
**Descenso estocástico**.
Separamos al azar los datos de entrenamiento en $n$ minilotes de tamaño $m$.

- Para épocas $e =1,2,\ldots, n_e$
  - Calcular el gradiente sobre el minilote y hacer actualización, sucesivamente
  para cada uno de los minilotes $k=1,2,\ldots, n/m$:
$$\beta_{i+1} = \beta_{i} - \eta\frac{1}{m}\sum_{j=1}^m \nabla D^{(k)}_j (\beta_i)$$
donde $D^{(k)}_j (\beta_i)$ es la devianza para el $j$-ésimo caso del minilote
$k$.
- Repetir para la siguiente época (opcional: reordenar antes al azar los
minibatches, para evitar ciclos).
```

## ¿Por qué usar descenso estocástico por minilotes?

Las propiedades importantes de descenso estocástico son:

1. Muchas veces no es necesario usar todos los datos para encontrar una buena dirección de descenso. Podemos ver la dirección de descenso en gradiente como un valor esperado sobre la muestra de entrenamiento (pues la pérdida es un promedio sobre el conjunto 
de entrenamiento).
Una **submuestra (minilote) puede ser suficiente para estimar ese valor esperado**, con
costo menor de cómputo. Adicionalmente, quizá no es tan buena idea 
intentar estimar el gradiente con la mejor precisión pues es solamente una
dirección de descenso *local* (así que quizá no da la mejor decisión de a 
dónde moverse en cada punto). Es mejor hacer iteraciones más rápidas con direcciones
estimadas.

2. Desde este punto de vista, calcular el gradiente completo para descenso en gradiente
es computacionalmente ineficiente. Si el conjunto de entrenamiento es masivo,
descenso en gradiente puede no ser factible.

3. ¿Cuál es el mejor tamaño de minilote? Por un lado, minilotes más grandes nos
dan mejores eficiencias en paralelización (multiplicación de matrices), especialmente 
en GPUs. Por otro lado, con minilotes más grandes puede ser que hagamos trabajo
de más, por las razones expuestas en los incisos anteriores, y tengamos menos
iteraciones en el mismo tiempo. El mejor punto está entre minilotes demasiado
chicos (no aprovechamos paralelismo) o demasiado grande (hacemos demasiado trabajo
por iteración).


4.La propiedad más importante de descenso estocástico en minilotes es que su convergencia no depende del tamaño del conjunto de entrenamiento, es decir,
el 
**tiempo de iteración para descenso estocástico
no crece con el número de casos totales**. Podemos tener obtener
buenos ajustes
incluso con tamaños muy grandes de conjuntos de entrenamiento (por ejemplo, antes
de procesar todos los datos de entrenamiento). Descenso estocástico *escala* bien
en este sentido: el factor limitante es el tamaño de minilote y el número de iteraciones.

5. Es importante permutar al azar los datos antes de hacer los minibatches,
pues órdenes naturales en los datos pueden afectar la convergencia. Se ha observado
también que permutar los minibatches en cada iteración típicamente acelera
la convergencia (si se pueden tener los datos en memoria).

#### Ejemplo{-}
En el ejemplo anterior nota que las direcciones de descenso de descenso estocástico
son muy razonables (punto 1). Nota también que obtenemos
una buena aproximación a la solución
con menos cómputo (punto 2 - mismo número de iteraciones, pero cada iteración
con un minilote). 


```{r}
ggplot(filter(dat_dev, iteracion >= 1), 
       aes(x=iteracion, y=dev_ent, colour=algoritmo)) + geom_line() +
  facet_wrap(~tipo, ncol=1)
```



## Escogiendo la tasa de aprendizaje

Para escoger la tasa, monitoreamos las curvas de error de entrenamiento y de
validación. Si la tasa es muy grande, habrá oscilaciones grandes y muchas veces incrementos
grandes en la función objectivo (error de entrenamiento). 
Algunas oscilaciones suaves no tienen problema -es la naturaleza estocástica
del algoritmo. Si la tasa
es muy baja, el aprendizaje es lento y podemos quedarnos en un valor demasiado alto.

Conviene monitorear las primeras iteraciones y escoger una tasa más alta que
la mejor que tengamos
acutalmente, pero no tan alta que cause inestabilidad. Una gráfica como la siguiente
es útil. En este ejemplo, incluso podríamos detenernos antes para evitar el 
sobreajuste de la última parte de las iteraciones:

```{r}
ggplot(filter(dat_dev, algoritmo=='descenso_estocastico'), 
       aes(x=iteracion, y=dev_ent, colour=tipo)) + geom_line() 
```


Por ejemplo: tasa demasiado alta:
```{r}
iter_estocastico <- descenso_estocastico(20, rep(0,4), 0.95, minilotes) %>%
  data.frame %>% rename(beta_0 = X1, beta_1 = X2)
dev_ent <- devianza_calc(x = as.matrix(dat_ent[,c('x_1','x_2','x_3'), drop =FALSE]), 
                             y=dat_ent$g)
dev_valid <- devianza_calc(x = as.matrix(dat_valid[,c('x_1','x_2','x_3'), drop =FALSE]), 
                             y=dat_valid$g)
dat_dev <- data_frame(iteracion = 1:nrow(iter_estocastico)) %>%
   mutate(entrena = apply(iter_estocastico, 1, dev_ent), 
  validacion = apply(iter_estocastico, 1, dev_valid)) %>%
  gather(tipo, devianza, entrena:validacion)
ggplot(dat_dev, 
       aes(x=iteracion, y=devianza, colour=tipo)) + geom_line() 
```


Tasa demasiado chica ( o hacer más iteraciones):
```{r}
iter_estocastico <- descenso_estocastico(20, rep(0,4), 0.01, minilotes) %>%
  data.frame %>% rename(beta_0 = X1, beta_1 = X2)
dev_ent <- devianza_calc(x = as.matrix(dat_ent[,c('x_1','x_2','x_3'), drop =FALSE]), 
                             y=dat_ent$g)
dev_valid <- devianza_calc(x = as.matrix(dat_valid[,c('x_1','x_2','x_3'), drop =FALSE]), 
                             y=dat_valid$g)
dat_dev <- data_frame(iteracion = 1:nrow(iter_estocastico)) %>%
   mutate(entrena = apply(iter_estocastico, 1, dev_ent), 
  validacion = apply(iter_estocastico, 1, dev_valid)) %>%
  gather(tipo, devianza, entrena:validacion)
ggplot(dat_dev, 
       aes(x=iteracion, y=devianza, colour=tipo)) + geom_line() 
```

- Para redes neuronales, es importante explorar distintas tasas de aprendizaje,
aún cuando no parezca haber oscilaciones grandes o convergencia muy lenta. En algunos
casos, si la tasa es demasiado grande, puede ser que el algoritmo llegue a lugares
con gradientes cercanos a cero (por ejemplo, por activaciones
demasiado grandes) y tenga dificultad para moverse. 


## Mejoras al algoritmo de descenso estocástico.

### Decaimiento de tasa de aprendizaje

Hay muchos algoritmos derivados de descenso estocástico. La primera mejora consiste en reducir gradualmente la tasa de aprendizaje
para aprender rápido al principio, pero filtrar el ruido de la
estimación de minilotes más adelante en las iteraciones y permitir que el algoritmo
se asiente en un mínimo.

```{r}
descenso_estocastico <- function(n_epocas, z_0, eta, minilotes, decaimiento = 0.0){
  #minilotes es una lista
  m <- length(minilotes)
  z <- matrix(0, m*n_epocas, length(z_0))
  z[1, ] <- z_0
  for(i in 1:(m*n_epocas-1)){
    k <- i %% m + 1
    if(i %% m == 0){
      #comenzar nueva época y reordenar minilotes al azar
      minilotes <- minilotes[sample(1:m, m)]
    }
    h_deriv <- grad_calc(minilotes[[k]]$x, minilotes[[k]]$y)
    z[i+1, ] <- z[i, ] - eta * h_deriv(z[i, ])
    eta <- eta*(1/(1+decaimiento*i))
  }
  z
}
```

Y ahora vemos qué pasa con decaimiento:

```{r}
iter_estocastico <- descenso_estocastico(50, c(0,0, 0, 0), 0.1, 
                                         minilotes, decaimiento = 1e-5) %>%
  data.frame %>% rename(beta_0 = X1, beta_1 = X2, beta_2 = X3, beta_3 = X4)
dev_ent <- devianza_calc(x = as.matrix(dat_ent[,c('x_1','x_2','x_3'), drop =FALSE]), 
                             y=dat_ent$g)
dev_valid <- devianza_calc(x = as.matrix(dat_valid[,c('x_1','x_2','x_3'), drop =FALSE]), 
                             y=dat_valid$g)
dat_dev <- data_frame(iteracion = 1:nrow(iter_estocastico)) %>%
   mutate(entrena = apply(iter_estocastico, 1, dev_ent), 
  validacion = apply(iter_estocastico, 1, dev_valid)) %>%
  gather(tipo, devianza, entrena:validacion)
ggplot(filter(dat_dev, iteracion>1), 
       aes(x=iteracion, y=devianza, colour=tipo)) + geom_line() 
```

Para los primeros dos parámetros, las iteraciones se ven:

```{r}
ggplot(iteraciones_descenso, aes(x=beta_1, y=beta_2)) + geom_path() +
  geom_point() +
  geom_path(data = iter_estocastico, colour ='red', alpha=0.2) +
  geom_point(data = iter_estocastico, colour ='red', alpha=0.2)
```


```{block2, type='comentario'}
La **tasa de aprendizaje** es uno de los parámetros en redes neuronales más importantes
de afinar. Generalmente se empieza con
una tasa de aprendizaje con un valor bajo (0.01, o 0.1),
pero es necesario experimentar. 

- Un valor muy alto puede provocar oscilaciones muy fuertes en la pérdida
- Un valor alto también puede provocar que el algoritmo se detenga en
lugar con función pérdida alta (sobreajusta rápidamente).
- Un valor demasiado bajo produce convergencia lenta.
```

### Momento

También es posible utilizar una idea adicional que acelera
la convergencia. La idea es que muchas veces la aleatoriedad
del algoritmo puede producir iteraciones en direcciones que
no son tan buenas (pues la estimación del gradiente es mala). Esto 
es parte del algoritmo. Sin embargo, si en varias iteraciones
hemos observado movimientos en direcciones consistentes,
quizá deberíamos movernos en esas direcciones consistentes,
y reducir el peso de la dirección del minilote (que nos puede
llevar en una dirección mala). El resultado es un suavizamiento
de las curvas de aprendizaje.

Esto es similar al movimiento de una canica en una superficie:
la dirección de su movimiento está dada en parte por
la dirección de descenso (el gradiente) y en parte la velocidad actual
de la canica. La canica se mueve en un promedio de estas dos direcciones

```{block2, type ='comentario'}
**Descenso estocástico con momento**
Separamos al azar los datos de entrenamiento en $n$ minilotes de tamaño $m$.

- Para épocas $e =1,2,\ldots, n_e$
  - Calcular el gradiente sobre el minilote y hacer actualización, sucesivamente
  para cada uno de los minilotes $k=1,2,\ldots, n/m$:
$$\beta_{i+1} = \beta_{i} + v,$$
$$v= \alpha v - \eta\frac{1}{m}\sum_{j=1}^m \nabla D^{(k)}_j$$
donde $D^{(k)}_j (\beta_i)$ es la devianza para el $j$-ésimo caso del minilote
$k$. A $v$ se llama la *velocidad*
- Repetir para la siguiente época
```

```{r}
descenso_estocastico <- function(n_epocas, z_0, eta, minilotes, 
                                 momento = 0.0, decaimiento = 0.0){
  #minilotes es una lista
  m <- length(minilotes)
  z <- matrix(0, m*n_epocas, length(z_0))
  z[1, ] <- z_0
  v <- 0
  for(i in 1:(m*n_epocas-1)){
    k <- i %% m + 1
    if(i %% m == 0){
      #comenzar nueva época y reordenar minilotes al azar
      minilotes <- minilotes[sample(1:m, m)]
      v <- 0
    }
    h_deriv <- grad_calc(minilotes[[k]]$x, minilotes[[k]]$y)
    z[i+1, ] <- z[i, ] + v
    v <- momento*v - eta * h_deriv(z[i, ])
    eta <- eta*(1/(1+decaimiento*i))
  }
  z
}
```

Y ahora vemos que usando momento el algoritmo es más parecido a descenso en gradiente
usual (pues tenemos cierta memoria de direcciones anteriores de descenso):

```{r}
set.seed(231)
iter_estocastico <- descenso_estocastico(10, c(0,0, 0, 0), 0.1, minilotes, momento = 0.9, decaimiento = 0.001) %>%
  data.frame %>% rename(beta_0 = X1, beta_1 = X2, beta_2=X3, beta_3=X4)
dev_ent <- devianza_calc(x = as.matrix(dat_ent[,c('x_1','x_2','x_3'), drop =FALSE]), 
                             y=dat_ent$g)
dev_valid <- devianza_calc(x = as.matrix(dat_valid[,c('x_1','x_2','x_3'), drop =FALSE]), 
                             y=dat_valid$g)
dat_dev <- data_frame(iteracion = 1:nrow(iter_estocastico)) %>%
   mutate(entrena = apply(iter_estocastico, 1, dev_ent), 
  validacion = apply(iter_estocastico, 1, dev_valid)) %>%
  gather(tipo, devianza, entrena:validacion)
ggplot(filter(dat_dev, iteracion > 1), 
       aes(x=iteracion, y=devianza, colour=tipo)) + geom_line() + geom_point()
```

```{r}
ggplot(iteraciones_descenso, aes(x=beta_1, y=beta_2)) + geom_path() +
  geom_point() +
  geom_path(data = iter_estocastico, colour ='red', alpha=0.5) +
  geom_point(data = iter_estocastico, colour ='red', alpha=0.5)
```

Nótese cómo llegamos más rápido a una buena solución (comparado
con el ejemplo sin momento). Adicionalmente, error de entrenamiento
y validación lucen más suaves, producto de promediar 
velocidades a lo largo de iteraciones.

Valores típicos para momento son 0,0.5,0.9 o 0.99.

### Otras variaciones

Otras variaciones incluyen usar una tasa adaptativa de aprendizaje
por cada parámetro (algoritmos adagrad, rmsprop, adam y adamax), o 
actualizaciones de momento un poco diferentes (Nesterov). 

Los más comunes
son descenso estocástico, descenso estocástico con momento (a veces con la modificación de Nesterov),
rmsprop y adam (Capítulo 8 del Deep Learning Book, [@Goodfellow-et-al-2016]).


## Ajuste de redes con descenso estocástico


```{r}
library(keras)
```

```{r}
set.seed(21321)
x_ent <- as.matrix(dat_ent[,c('x_1','x_2','x_3')])
x_valid <-  as.matrix(dat_valid[,c('x_1','x_2','x_3')])
y_ent <- dat_ent$g
y_valid <- dat_valid$g
```

Empezamos con regresión logística (sin capas ocultas), que se escribe y
ajusta como sigue:

```{r}
modelo <- keras_model_sequential() 
modelo %>%
  layer_dense(units = 1, 
              activation = 'sigmoid',
              input_shape = c(3))

modelo %>% compile(loss = 'binary_crossentropy',
                   optimizer = optimizer_sgd(lr = 0.2, momentum = 0,
                                             decay = 0),
  metrics = c('accuracy')
)

history <- modelo %>% 
  fit(x_ent, y_ent, 
      epochs = 50, batch_size = 64, 
      verbose = 0,
      validation_data = list(x_valid, y_valid))

```

Podemos ver el progreso del algoritmo por época

```{r}
aprendizaje <- as.data.frame(history)
ggplot(aprendizaje, 
       aes(x=epoch, y=value, colour=data, group=data)) +
  facet_wrap(~metric, ncol = 1) + geom_line() + geom_point(size = 0.5)
```

Ver los pesos:

```{r}
get_weights(modelo)
```

Y verificamos que concuerda con la salida de *glm*:

```{r}
mod_logistico <- glm(g ~ x_1 + x_2+ x_3, data = dat_ent, family = 'binomial') 
coef(mod_logistico)
0.5*mod_logistico$deviance/nrow(dat_ent)
```

